# 資料物件 {#dataobject} 


{R} 是以物件導向為主的程式語言,
在 {R} 中, 資料或運算指令以具有名稱的
**物件**
(**object**),
形式儲存,
資料物件可以是 向量 (vector),
矩陣 (matrix),
陣列 (array),
列表 (Lists),
或 資料框架 (data frames) 等.
在 {R} 中, 資料分析基本上是產生資料物件,
對物件命名, 使用函式對物件運算操作.
透過指令, 很容易地對物件進行統計分析與統計繪圖.
上一章討論向量的基本操作,
本章進一步討論 {R} 的其他多維度資料物件,
包含 矩陣 (matrix),
陣列 (array),
列表 (Lists),
或資料框架 (data frames) 等.


## 矩陣物件 Matrix



**矩陣**
(**matrix**)
物件由包含相同的元素 (模式, mode) 組成的 $2$-維度 (2-dimension) 資料物件,
矩陣具有
**維度**
(**dimension**)
之屬性,
可以使用函式 `dim()` 檢視.
可以將矩陣視為一個向量具二維結構,
也可以將 矩陣 視為一個向量具 $2$-維度的陣列 (array).



### 矩陣函式 matrix()


使用者若要輸入一個簡單的矩陣資料,
列 $\times$ 欄
(列 $\times$ 行),
或希望以矩陣形式儲存資料,
可以用 函式
`matrix()`.
```          
matrix(data = NA, nrow = 1, ncol = 1, byrow = FALSE, dimnames = NULL)           
```            
其中引數為

* `nrow = r` 正整數, 設定 `列數` (row numbers).
* `ncol = c` 正整數, 設定 `欄數` 或 `行數` (column number).
* `byrow = FALSE`:
在 {R} 中的自動設定,
矩陣資料是以欄 (行) 位 (column) 優先填滿.
要改變設定,
可改成 `byrow = TRUE`.
* `dimnames = obj.list` 輸入列表設定列位名與欄位名.

使用函式
`dim()`
可以回傳具有維度數屬性的資料物件之維度大小.
```{r}
## numeric
x.mat <- matrix(c(1, 2, 3, 4, 5, 6), nrow = 2) # one row first
x.mat
dim(x.mat)
y.mat <- matrix(c(1, 2, 3, 4, 5, 6), ncol = 2)
y.mat
z.mat <- matrix(c(1, 2, 3, 4, 5, 6), nrow = 2, byrow = T)
z.mat
p.mat <- matrix(c(1, 2, 3, 4, 5, 6), ncol = 2, byrow = T)
p.mat
w.mat <- matrix(c(1:18), nrow = 3)
w.mat
dim(y.mat)
# character
x.vec <- c("a", "b", "c", "d", "e", "f")
x.vec
y.mat <- matrix(x.vec, nrow = 2, ncol = 3) # byrow = F
y.mat
y.mat <- matrix(x.vec,
                nrow = 2,
                ncol = 3,
                byrow = T)
y.mat
dim(y.mat)
# dim
m.vec.mat <- 1:10
dim(m.vec.mat) <- c(2, 5)
m.vec.mat
dim(m.vec.mat)
```



### 矩陣命名 dimnames()

矩陣的命名, 包含欄位名 (column name) 與列位名 (row name),
可以使用函式
`dimnames()` 分別給予矩陣命名.
可以用函式 `dimnames()`
同時檢視 matrix 之列位名與欄位名.
若要對讀取或命名矩陣的
**列位名**
(**row name**)
或
**欄位名**
(**column name**),
也可以用函式指令
`rownames()`
與
`colnames()`.
```{r}
# dimnames
x.mat  <-  matrix(1:6, nrow = 2, ncol = 3)
dimnames(x.mat) <- list(c("A1", "A2"),
                        c("B1", "B2", "B3"))
x.mat
dim(x.mat)
dimnames(x.mat)
rownames(x.mat)
colnames(x.mat)
#
m.mat <- matrix(
  c(1, 2, 3, 11, 12, 13),
  nrow = 2,
  ncol = 3,
  byrow = TRUE,
  dimnames = list(c("row1", "row2"),
                  c("C1", "C2", "C3"))
)
m.mat
dim(m.mat)
dimnames(m.mat)
rownames(m.mat)
colnames(m.mat)
```



## 矩陣的下標與索引 Matrix Index



矩陣的
**下標**
或
**索引**
(**index**)
操作,
如同向量的下標與索引操作,
矩陣具有 $2$-維度下標向量,
個別下標向量可以輸入正整數, 負數, 整數向量, 欄位名等等.
例如, 可以使用
**中括號**
`matrix.name[i, j]`
可存取矩陣中的第 $[i, j]$ 元素;
`matrix.name[i, ]`
可存取矩陣中的第 $i$ 列 ($i$th row),
`matrix.name[ , j]`
可存取矩陣中的第 $j$ 欄 ($i$th column).
在 {R} 中顯示矩陣物件,
`[m, ]`
出現在某特定元素左方時,
表示某特定元素在該矩陣物件之第 $m$ 列 (row) 的位置;
`[ , n]`
出現在某特定元素上方時,
表示某特定元素在該矩陣物件之第 $n$ 欄 (column) 的位置.
```{r}
## matrix index
x.mat <- matrix(c(1:12), 3, 4)
x.mat
x.mat[2, 3] <- 30
x.mat
x.mat[2,]
x.mat[, 3]
x.mat[c(1, 3), c(2, 4)]
#
m.mat <- matrix(
  c(1, 2, 3, 11, 12, 13),
  nrow = 2,
  ncol = 3,
  byrow = TRUE,
  dimnames = list(c("row1", "row2"),
                  c("C1", "C2", "C3"))
)
m.mat
m.mat[, c("C1", "C2")]
m.mat[c("row2"),]
m.mat[c("row1"), c("C1", "C3")]
```

矩陣下標與索引若僅選取 1 列 或 1 欄,
則會維度縮減產生向量, 若仍要產生矩陣, 則可加入參數
`drop = FALSE`.
```{r}
## dimension reduction
x.mat <- matrix(1:8, nrow = 2, ncol = 4)
x.mat[1,] # reduces to a vector
x.mat[1, , drop = FALSE] # remains as a matrix
```

## 向量與矩陣的合併: rbind() 與 cbind()

在 {R} 中向量並不具有
**沒有維度**
(**no dimension**),
例如,
向量可以視為 $1 \times k$ 的 向量/矩陣,
也可以視為 $k \times 1$ 的 向量/矩陣,
但是,
當 向量 與 其它 向量/矩陣 進行運算時,
向量 會受到與其進行運算的矩陣物件影響,
{R} 如何處理 向量 與 其它 向量/矩陣 進行運算並沒有清楚的規則,
有時視為 $1 \times k$
若任由 {R} 的內在設定,
則將會有意想不到的運算結果,
因此在進行線性代數相關的計算,
若要避免混淆與錯誤,
初學者可將數學的 $1$-維度 $k$-個元素的向量,
重新定義成 {R} 的 $1 \times k$ 的矩陣 或是 $k \times 1$ 的矩陣,
然後再進行線性代數相關的計算.
同樣, 合併不同 列位數 (row number) 或 欄位數 (column number)
的向量或矩陣, 因為使用 recycle 原則必須小心.
```{r}
## matrix cbind() and rbind()
x.vec <- c(1, 2, 3)
y.vec <- c(8, 9, 10)
rbind(x.vec, y.vec)  # vector as row vector
cbind(x.vec, y.vec)  # vector as col vector
#
x.mat <- matrix(c(11:16), 2, 3)
rbind(x.mat, x.vec) # vector as row vector
cbind(x.mat, y.vec) # warning
#
x.vec <- c(1, 2)
y.vec <- c(8, 9)
rbind(x.vec, y.vec) # vector as row vector
cbind(x.vec, y.vec) # vector as col vector
#
x.mat <- matrix(c(11:14), 2, 2)
z.mat <- rbind(x.mat, x.vec) # vector as row vector
z.mat
cbind(x.mat, y.vec) # vector as col vector
rbind(z.mat, y.vec) # vector as row vector
cbind(z.mat, y.vec) # warning
```



## 陣列物件 Array


**陣列**
(**array**)
物件也由包含相同模式 (mode) 的元素組成的 $p$-維資料物件,
也可以將陣列視為一個向量具 $p$-維結構.
使用函式
`array()`
產生陣列.

{R} 顯示 $3$-維陣列物件 $m \times n \times k$,
`[m,  , ]` 出現在某特定元素之前時,
表示某特定元素在該陣列物件之第 $m$ 列 (row) 的位置;
 `[ , n, ]` 出現在某特定元素之前時,
表示某特定元素在該陣列物件之第 $n$ 欄 (column) 的位置, 依此類推.
`[ , , k]` 表示 $3$-維陣列的第 1, 2-維度之矩陣.


陣列的命名, 與矩陣類似,
可以使用函式
`dimnames()` 分別給予陣列命名.
可以用函式 `dimnames()`
同時檢視 array 之列位名與欄位名.
陣列的
**下標** 或
**索引**
(**index**)
之操作,
與矩陣下標或索引的操作類似,
使用
**中括號** (`[i, j, k]`).
若要對讀取或命名陣列的第 1 維度
(**列位名**,
**row name**)
{或**
第 2 維度
(**欄位名**,
**column name**),
也可以用函式指令
`rownames()`
與
`colnames()`.
```{r}
## array()
a.vec <- 1:24
a.vec
b.array <- array(a.vec, dim = c(4, 3, 2),
                 dimnames = list(c("x1", "x2", "x3", "x4"),
                                 c("y1", "y2", "y3"),
                                 c("z1", "z2")))
b.array
mode(b.array)
dim(b.array)
length(b.array)
dimnames(b.array)
rownames(b.array)
colnames(b.array)
# array index
a.vec
b.array <- array(a.vec, dim = c(4, 3, 2),
                 dimnames = list(c("x1", "x2", "x3", "x4"),
                                 c("y1", "y2", "y3"),
                                 c("z1", "z2")))
b.array
b.array[3, 2, 1]
b.array[4, 3, 2]
b.array[2, c(1, 3), 1]
b.array[3, c(2, 3), 1]
b.array[2, ,]
b.array[, 2,]
b.array[, , 2]
```



## 列表物件 List

**列表**
(**list**)
是一個特殊的 **向量**,
這特殊的向量中的元素是物件.
列表物件 元素的模式 (mode) 是
**複雜模式**
(**complex mode**)
列表物件是由資料物件有順序組成,
列表物中的 ``元素'',
稱作
**成份**
(**component**),
是物件本身,
列表物中的成份是有順序的
(order sequence),
成份物件的元素模式,
沒有任合限制,
每一個別成份的物件之原型模式可以不相同.
列表的產生通常先決定每一個成分的物件,
然後再組合成列表.


### 列表函式 list()

使用函式
`list()`
將個別成分組成列表.
{R} 許多統計分析的結果常常包含
不同物件, 例如, 迴歸模型分析包含 參數估計,
變異數分析, 預測值與殘差,
每一成分的長度與模式不一,
模型分析產生的結果最後多以列表儲存.
```{r}
## list()
## list w/o component names
x.vec <- 1:4
y.vec <- c("Male", "Female")
z.mat <- matrix(1:9, nrow = 3, ncol = 3)
xyz.list <- list(x.vec, y.vec, z.mat)
xyz.list
mode(xyz.list)
length(xyz.list)
dim(xyz.list)
names(xyz.list)
class(xyz.list)
## list w/ component names
x.num <- c(1, 3, 6)
y.str <- c("chocolate", "vanilla", "strawberry")
xy.list <- list(x.num.var = x.num, y.str.var = y.str)
xy.list
# list = data matrix
id.vec <- c(1, 2, 3, 4)
age.vec <- c(35, 55, 45, 25)
sex.vec <- c("Male", "Male", "Female", "Female")
disease.vec <- c("Yes", "No", "No", "Yes")
x.list <- list(
  id  = id.vec,
  age = age.vec,
  sex = sex.vec,
  disease = disease.vec
)
x.list
```

### 列表的下標與索引 List Index



列表物件的
**下標**
或
**索引**
之操作,
與矩陣 或 陣列之操作有所不同,
若一個名字為 `List.Name` 的列表物件,
要取得 list 其中的 第 `i.number` 成份,
須使用
`List.Name[[i]]`.
注意, 在列表物件的下標操作,
`[[i.number]]`
與 `[i.number]`
是不一樣的.
```{r}
## list index
## list w/o component names
x.vec <- 1:4
y.vec <- c("Male", "Female")
z.mat <- matrix(1:9, nrow = 3, ncol = 3)
xyz.list <- list(x.vec, y.vec, z.mat)
xyz.list
xyz.list[1]
xyz.list[[1]]
xyz.list[2]
xyz.list[[3]]
xyz.list[3]
```


若列表中的 成份 (component)
有另外命名為 `comp.name`,
可以使用函式
`List.Name\$comp.name` 取得成份名字,
會與使用函式
`List.Name[[comp.name]]` 取得相同結果.
在
`List.Name$comp.name`
或
`List.Name[[comp.name]]`
加上 **中括號** 等,
可以取得
`List.Name$comp.name` 中的元素.
`[[i.number]]` 可以適用在計算指標,
但 \$ 僅能使用在有設定的成分名的列表.
若列表的單一成份內有多維度物件
可使用巢狀下標取出資料.
```{r}
# list w/ component names
x.vec <- 1:4
y.vec <- c("Male", "Female")
z.mat <- matrix(1:9, nrow = 3, ncol = 3)
xyz.list <- list(class = x.vec,
                 gender = y.vec,
                 score = z.mat)
xyz.list
xyz.list$class
xyz.list[["class"]]
xyz.list[["class"]][2]
#
xyz.list$gender
xyz.list[["gender"]][1]
#
xyz.list$score
xyz.list[["score"]][2, 3]
```



## 資料框架 Data Frame


一組資料通常包含數字與文字,
在 {R} 中的向量與矩陣物件,
只允許相同的變數型式,
若要同時存入數字變數與文字變數,
{R} 可以使用
**列表**
(**list**)
與 函式指令
`list()`,
列表資料內可包含不同屬性的變數值.


**資料框架**
(**data frame**)
是列表物件的一種特殊情境.
在資料框架內的每個變數之觀測值數目 (向量長度) 都相等,
類似矩陣型式, 但是每個變數的變數值不一定是相同的模式,
因此資料框架對統計人員而言, 常稱為
**資料矩陣**
(**data matrix**),
是一般統計資料分析常用的形式.
注意: {R} 資料框架物件操作類似 {R} 矩陣物件,
但 {R} 資料框架物件本質上為 {R} 列表物件.



## 資料框架函式 data.frame()


{R} 可以使用函式
`data.frame()`
將資料儲存成資料框架物件.
輸入時須注意每個變數之觀測值數目 (向量長度) 都必須相等,
若有缺失值, 須先將缺失值符號輸入在向量內.
```{r}
## data frame
id.vec <- c(1, 2, 3, 4)
age.vec <- c(35, 55, 45, 25)
sex.vec <- c("Male", "Male", "Female", "Female")
disease.vec <- c("Yes", "No", "No", "Yes")
x.df  <-  data.frame(
  id  = id.vec,
  age = age.vec,
  sex = sex.vec,
  disease = disease.vec
)
mode(x.df)
class(x.df)
x.df
x.df$age
x.df$disease
```



### 資料框架的下標與索引 Data Frame Index


資料框架的
**下標**
或
**索引**
(**index**)
操作,
如同矩陣的下標與索引操作,
可以輸入正整數, 負數, 整數向量, 欄位名等等.
矩陣具有 2-維度下標向量,
例如, 可以使用
**中括號**
`dataframe.name[i, j]`
可存取資料框中的第 $[i, j]$ 元素;
`dataframe.name[i, ]`
可存取資料框中的第 $i$ 列 ($i$th row),
`dataframe.name[ , j]`
可存取資料框中的第 $j$ 欄 ($i$th column).


資料框架是列表的特例,
因此資料框架的
**下標**
或
**索引**
(**index**)
操作,
也可如同列表的下標與索引操作.
若一個名為 `data.Name` 的資料框架,
要取的其中的 第 ``i.number'' 變數 (成份),
須使用 
`data.Name[[i]]`.
注意, 在資料框架物件的下標操作,
`[[i.number]]`
與 `[i.number]`
是不一樣的.
若資料框架中的變數命名為 `variable.name`,
可以使用函式 
`dataframe.Name$variable.name` 取得變數資料,
會與使用函式 
`dataframe.Name[[variable.name]] 取得相同結果.
在
`dataframe.Name$variable.name`
或
`dataframe.Name[[variable.name]]`
加上 **中括號**
`[k]` 等,
可以取得
`dataframe.Name\$variable.name` 中的元素. 
`[[i.number]]` 可以適用在計算指標,
但 \$ 僅能使用在有設定變數名的資料框架.
```{r}
## data frame index
data(Puromycin)
Puromycin
Puromycin$rate
Puromycin$state
Puromycin[1]
Puromycin[1][[1]]
Puromycin$state[1:3]
Puromycin[1:3, 1:2]
```

