# 資料視覺化分析 {#dataviz}




繪圖文法是讓一個圖形容易思考, 合理討論與溝通的抽像規則. \\
Leland Wilkinson (1999), 
**The Grammar of Graphics**.
{R} 內建許多繪圖工具函式,
這些繪圖工具可以顯示各種統計繪圖並且自建一些全新的圖.
{R} 繪圖工具函式之特色是用同一個繪圖函式, 對不同類型的物件,
可以作出不同的圖形.
繪圖工具函式既可互動式使用, 也可以批次處理使用.
在許多情況下, 使用互動式 (interactive)
執行 {R} 的圖形繪製, 是一個相當有效的方式.

{R} 基本繪圖工具包含 高階繪圖函式 與 低階繪圖函式, 或是合併二種方式形成互動式繪圖函式:

* **高階繪圖函式**
(**high-levlel plotting functions**): 
直接形成完整圖形, 圖形包括坐標軸, 標籤, 標題等等.
* **低階繪圖函式**
(**low-level plotting functions**): 
是將 點, 線, 座標與標籤等逐步形成圖形.

繪圖工具函式所產生之圖形結果,
無法指定成物件,
必須送到
**圖形裝置**
**graphic device**),
圖形裝置可以是一個視窗或某一特定格式之圖形檔案,
{R} 可以將圖形儲存在各種圖形裝置,
包含 `pdf`, `ps`, `jpg`, `png` 檔案等等.


在 {R} 中還有有一個獨立的強大之繪圖系統,
`grid`
套件,
類似
Splus
裏的
`Trellis`
繪圖系統.
根據 `grid`
套件,
所建構的另一個較容易使用之
`lattice`, 
`ggplot2` 等.
可以產生多重漂亮起專業的統計繪圖.
目前主流使用
[tidyverse 套件系統](https://www.tidyverse.org/) 
包含許多不同套件, 
提供資料科學一些實用的函式,
其中 `ggplot2` 為視覺化分析套件.
以套件 `ggplot2` 為基礎, 已經衍生出許多其他繪圖套件.



## 視覺化分析原則


Edward Tufte (2006) 在 [Beautiful Evidence](http://www.edwardtufte.com)
書中提出一些視覺化分析原則.

* 顯示比較.
* 顯示因果關係或關聯性.
* 顯示多變量資料.
* 整合不同資料的證據.
* 描述與紀錄證據.
* 顯示實質內容最重要.



## 繪圖套件 ggplot2


繪圖套件 `ggplot2` 是一個龐大的繪圖系統,
開始學習 `ggplot2` 的程式語言會有些困難, 
但中等程度複雜的圖形, 使用 `ggplot2` 通常會比使用 R base 繪圖系統容易.
統計繪圖學習方式可從已經發表且有程式碼的圖形學起,
例如, https://www.r-graph-gallery.com/index.html.

`ggplot2` 的概念是使用結構性的語法, 
先指定資料, 然後指定變數, 再指定幾何元素,
最後處裡標題與標注數據以及背景的主題式樣.
必要時考慮分組呈現相同圖形.
`ggplot2` 的概念如同繪畫, 可隨時
使用 `+` 加上圖層 (layers), 
更新或取代原有圖層.


* data: 選取資料.
* mapping (aes): 選取資料內變數進行對應或映射
  - x-變數, y-變數, treat, fill, shape, size, etc.
* geoms: 幾何物件 geometric object
  - point, line, bar, shapes, ribbon, polygon, smooth, text etc.
* stat: 計算統計量/變數轉換, statistics 
* position: 調整位置 position adjustments.

Table: `ggplot2` 指令與引數


函式 `ggplot()` 基本程式如下.
```{r eval=FALSE}
ggplot(data = data_name, 
       aes(x = variable_name,
           y = variable_name,
           ... <other variable_name mappings>)) +
  geom_<type}() + 
  ...
```


Prentice (1973) 報告一個研究,
關於年長退伍軍人罹患肺癌, 且無法接受手術之臨床試驗,
%病患在 Veteran's Administration 醫院隨機接受標準治療或新的化學療法,
病患在榮民醫院隨機接受標準治療方法或新的化學治療方法,
比較治療的主要結果變數為死亡時間,
變數名稱列在表. 
資料在檔案 **survVATrial.csv**.



| 變數            | 描述                                                           |
|-----------------|----------------------------------------------------------------|
| treat (therapy) | 治療組別: 0 = 標準; 1 = 新治療                                 |
| cellcode        | 細胞型態; 1 = 鱗狀細胞; 2 = 小細胞; 3 = 腺體細胞; 4 = 大細胞   |
| time            | 存活時間, 診斷日期至死亡日期, 單位以日計                       |
| censor          | 設限狀態: 0 = 設限; 1 = 死亡                                   |
| diagtime             | Karnofsky performance score, 診斷時身體狀態表現的分數          |
| diagtime        | 診斷到隨機分配的時間, 以月計                                   |
| age             | 診斷時的年齡 (以年計)                                          |
| prior           | 先前是否接受治療; 0 = 無; 1 = 有                               |





```{r message=FALSE, warning=FALSE}
dd <- read.table("./Data/survVATrial.csv",
                 header = TRUE,
                 sep = ",",
                 quote = "\"'",
                 dec = ".",
                 row.names = NULL,
                 # col.names,
                 as.is = TRUE,
                 # as.is = !stringsAsFactors,
                 na.strings = c(".", "NA"))
head(dd)
str(dd)
dd$treat <- factor(dd$treat, labels = c("placebo", "test"))
dd$cellcode <- factor(dd$cellcode, 
                      labels = c("squamous", "small", "adeno", "large"))
dd$censor <- factor(dd$censor, labels = c("survival", "dead"))
dd$prior <- factor(dd$prior, labels = c("no", "yes"))
head(dd)
str(dd)
```


## 類別變數


類別變數描述性統計主要是分析變數的
**分配**
或
**分佈**
(**distribution**),
分配敘述變數的觀測數值以及這些觀測數值出現的頻率.
類別變數描述性統計圖表常見為
頻率表 (frequency table), 
長條圖 (bar plot) 與圓形圖 (pie chart).

對統計人員而言,
類別變數使用圓形圖呈現. 
是非常不好的資料呈現方式,
使用頻率表 (Table) 或長條圖較佳.


### 單類別變數

* 單類別變數: 檢視類別水準的頻率大小.

```{r eval=TRUE, message=FALSE}
## pie chart: ggplot2 do not have a simple geom_pie()
## use R base pie()
cellcode.tab <- table(dd$cellcode)
cellcode.tab
prop.table(cellcode.tab)
barplot(cellcode.tab)
round(barplot(cellcode.tab), 4)
pie(cellcode.tab)

library(ggplot2)
## bar chart
ggplot(data = dd, aes(x = cellcode)) +
  geom_bar()
ggplot(data = dd, aes(x = cellcode)) +
  geom_bar(fill = "blue") + 
  coord_flip()
ggplot(data = dd, aes(y = cellcode)) +
  geom_bar(fill = "red") 
# pie chart: no simple solution
clar.freq <- data.frame(cellcode.tab)
names(clar.freq)[1] <- "cellcode"
clar.freq
ggplot(data = clar.freq, aes(x = "", y = Freq, fill = cellcode)) +
  geom_bar(width = 1, stat = "identity") + 
  coord_polar("y", start = 0)
ggplot(data = clar.freq, aes(x = "", y = Freq, fill = cellcode)) +
  geom_bar(stat = "identity", width = 1) +
  coord_polar(theta = "y", start = 0) +
  theme_void() # remove background
```

### 多類別變數

* 雙類別變數: 檢視變數聯合水準的頻率大小,
檢視條件水準的頻率大小.


```{r message=FALSE, warning=FALSE}
## two categorical vtriables
table(dd$treat)
table(dd$cellcode)
twoway.tab <- table(dd$treat, dd$cellcode)
twoway.tab
## # cell proportion
cell.prop <- prop.table(twoway.tab, margin=NULL) 
round(cell.prop, 3)
## conditional on row sum to 1
cond_row_prop <- prop.table(twoway.tab, margin = 1) 
round(cond_row_prop, 3)
apply(cond_row_prop, 1, sum) # rows sum to 1
## conditional on column sum to 1
cond_col_prop <- prop.table(twoway.tab, margin = 2) 
round(cond_col_prop, 3)
apply(cond_col_prop, 2, sum) # cols sum to 1
## side-by-side bar plot
barplot(twoway.tab, 
        beside = TRUE, 
        main = "treat By cellcode",
        xlab = "clarty")
# Stacked Bar Plot
barplot(twoway.tab,
        beside = FALSE, 
        main = "treat By cellcode",
        xlab = "treat")
## ggplot2
## Automatically stack
library(ggplot2)
ggplot(data = dd, aes(x = cellcode, fill = treat)) + 
  geom_bar()
ggplot(data = dd, aes(x = cellcode, fill = treat)) +
  geom_bar(position = "stack")
## side-by-side 
ggplot(data = dd, aes(x = cellcode, fill = treat)) + 
  geom_bar(position = "dodge")
ggplot(data = dd, aes(x = cellcode, fill = treat)) + 
  geom_bar(position = "fill")
```






## 連續變數


連續變數描述性統計主要是分析變數的
**分配**
或
**分佈**
(**distribution**),
分配敘述變數的觀測數值以及這些觀測數值出現的頻率.
連續變數描述性統計圖表常見為
點狀圖 (dot plot), 枝葉圖 (stem-and-leaf),
次數分配表, 直方圖 (histogram), 盒鬚圖 (box plot), 
密度圖 (density plot), 平均值, 變異數等.
對連續變數的描述, 若樣本數較少, 
常使用點狀圖或枝葉圖.
目前多數為大數據, 點狀圖或枝葉圖較少使用,
但在實驗設計的數據呈現仍然非常重要.


### 單連續變數

* 單連續變數: 檢視中央趨勢, 離散程度 偏度, 峰度.



```{r message=FALSE, warning=FALSE}
## use R base pie()
## histogram
hist(dd$time, 
     freq = TRUE,    
     main = "time histogram",
     xlab = "time")
hist(dd$time, 
     freq = FALSE,    
     main = "time histogram",
     xlab = "time")
# box plot
boxplot(dd$time, 
        xlab = "time")
# QQ plot
qqnorm(dd$time, 
       main = "Normal QQ Plot: time")
# density plot
plot(density(dd$time),
     pch = 16,
     main = "Density Plot",
     xlab = "time",
     ylab = "density")
## ggplot2 
## histogram
ggplot(data = dd, aes(x = time)) + 
  geom_histogram()
## box plot
ggplot(dd, aes(x = "", y = time)) + 
  geom_boxplot()
## violin plot
ggplot(dd, aes(x = "", y = time)) + 
  geom_violin()
## density plot
ggplot(data = dd, aes(x = time)) + 
  geom_freqpoly()
ggplot(data = dd, aes(x = time)) + 
  stat_bin(geom = "area")
ggplot(data = dd, aes(x = time)) + 
  stat_bin(geom = "line")
```



### 二連續變數

* 散佈圖 **scatter plot** = X & Y = 連續變數
* 雙連續變數: 檢視二個變數關聯性, 大小, 方向, 趨勢.



```{r message=FALSE, warning=FALSE}
## R base
## scatter plot
## basic
plot(x = dd$diagtime, y = dd$time)
## formulat y ~ x, data = data_name)
plot(time ~ diagtime, data = dd)
## ggplot
ggplot(data = dd, aes(x = diagtime, y = time)) + 
  geom_point()
ggplot(data = dd, aes(x = diagtime, y = time)) + 
  geom_point(size = 5)
ggplot(data = dd, aes(x = diagtime, y = time)) + 
  geom_jitter() 
ggplot(data = dd, aes(x = diagtime, y = time)) + 
  geom_jitter(size = 5, alpha = 1/2) 
ggplot(data = dd, aes(x = diagtime, y = time)) + 
  geom_jitter(size = 5, alpha = 0.3) + 
  geom_rug(col = "steelblue", alpha = 0.1, size = 1.5)
# add linear line or smoothing line
ggplot(data = dd, aes(x = diagtime, y = time)) + 
  geom_point() + 
  geom_smooth(method = "lm")
ggplot(data = dd, aes(x = diagtime, y = time)) + 
  geom_point() + 
  geom_smooth(se = FALSE)
ggplot(data = dd, aes(x = diagtime, y = time)) + 
  geom_point() + 
  geom_smooth(method = "lm", se = FALSE) + 
  geom_smooth(se = FALSE)
## scatter plot + marginal distribution
library(ggExtra)
# classical
p <- ggplot(dd, aes(x = diagtime, y = time)) +
      geom_point() +
      theme(legend.position = "none")
# scatter plot + marginal histogram
ggMarginal(p, type = "histogram", color = "purple")
# scatter plot + marginal density
ggMarginal(p, type = "density")
# scatter plot + marginal boxplot
ggMarginal(p, type = "boxplot")
```


## 混合變數

多變量視覺化分析

* 一連續 + 一類別
* 二連續 + 一類別
* 二類別 + 一連續 = 一連續 + 一類別
* 多變數 



### 一連續 + 一類別

```{r message=FALSE, warning=FALSE}
# one continuous + one categorical
ggplot(data = dd, aes(x = time)) + 
  geom_histogram(aes(fill = treat))
ggplot(data = dd, aes(x = time, fill = treat)) +
    geom_histogram( color = "#e9ecef", 
                    alpha = 0.6, 
                    position = 'identity')
ggplot(data = dd, aes(x = time, color = treat, fill = treat)) +
    geom_histogram()
#
ggplot(data = dd, aes(x = treat, y = time, fill = treat)) +
    geom_boxplot()
ggplot(data = dd, aes(x = treat, y = time, fill = treat)) +
    geom_boxplot() +
    geom_jitter(color = "purple", size = 2, alpha = 0.8)
#
ggplot(data = dd, aes(x = treat, y = time, fill = treat)) +
    geom_violin()
ggplot(data = dd, aes(x = treat, y = time, fill = treat)) +
    geom_violin() +
    geom_jitter(color = "purple", size = 2, alpha = 0.8) + 
  ggtitle("Violin chart by treatment") +
    xlab("treatment")
```


### 二連續 + 一類別


```{r message=FALSE, warning=FALSE}
## ggplot2
## two continuous + one categorical
ggplot(data = dd, aes(x = diagtime, y = time, color = treat)) + 
  geom_point(size = 4)
ggplot(data = dd, aes(x = diagtime, y = time, color = treat)) + 
  geom_jitter(size = 4)
ggplot(data = dd, aes(x = diagtime, y = time, 
                      color = treat, shape = treat)) + 
  geom_jitter(alpha = 1/2) 
# add linear line or smoothing line
ggplot(data = dd, aes(x = diagtime, y = time, 
                      color = treat, shape = treat)) + 
  geom_point() + 
  geom_smooth(method = "lm")
ggplot(data = dd, aes(x = diagtime, y = time, 
                      color = treat, shape = treat)) + 
  geom_point() + 
  geom_smooth(method = "lm", se = FALSE)
#
ggplot(data = dd, aes(x = diagtime, y = time,
                      color = treat, shape = treat)) + 
  geom_point() + 
  geom_smooth(se = FALSE)
# BAD! too many lines
ggplot(data = dd, aes(x = diagtime, y = time,
                      color = treat, shape = treat)) + 
  geom_point() + 
  geom_smooth(method = "lm", se = FALSE) + 
  geom_smooth(se = FALSE)
# classical
p <- ggplot(dd, aes(x = diagtime, y = time, color = treat)) +
      geom_point(size = 5) 
# scatter plot + marginal histogram
ggExtra::ggMarginal(p, type = "histogram", color = "purple")
```

### 三連續變數

* 多連續變數: 檢視成對變數關聯性, 大小, 方向, 趨勢.


```{r message=FALSE, warning=FALSE}
## pairwise scatter plot
## R base
con.df = dd[, c("time", "diagtime", "kps", "age")]
cor.mat = cor(con.df, use = "complete", method = "pearson")
round(cor.mat, 3)
pairs(con.df)
## ggplot2
library(GGally)
GGally::ggpairs(data = con.df)
GGally::ggcorr(data = con.df, 
               method = c("complete", "pearson"))
## Correlogram
library(corrgram)
corrgram(x = dd, 
         order = TRUE, 
         lower.panel = panel.shade, 
         upper.panel = panel.pie, 
         text.panel = panel.txt, 
         main = "1. VA Lung Cancer Trial")
corrgram(x = dd, 
         order = TRUE, 
         lower.panel = panel.ellipse, 
         upper.panel = panel.pts, 
         text.panel = panel.minmax, 
         main = "2. VA Lung Cancer Trial")
corrgram(x = dd, 
         order = NULL, 
         lower.panel = panel.shade, 
         upper.panel = NULL, 
         text.panel = panel.txt, 
         main = "3. VA Lung Cancer Trial")

```


* Try by yourself!

```{r message=FALSE, warning=FALSE}
# more advanced
my_fn <- function(data, mapping, ...){
  p <- ggplot(data = data, mapping = mapping) + 
    geom_point() + 
    geom_smooth(method = loess, se = FALSE, fill = "red", color = "red", ...) +
    geom_smooth(method = lm, se = FALSE, fill = "blue", color = "blue", ...)
  p
}
GGally::ggpairs(data = con.df, 
        lower = list(continuous = my_fn))
```



```{r message=FALSE, warning=FALSE}
## Bubble plot
ggplot(data = dd, aes(x = diagtime, y = time, size = age)) + 
  geom_point(alpha = 0.3) + 
  scale_size(range = c(.1, 15), name = "Age Bubbles")
ggplot(data = dd, aes(x = diagtime, y = time, size = age)) + 
  geom_point(alpha = 0.3) + 
  scale_size(range = c(.1, 15), name = "Age Bubbles")
ggplot(data = dd, aes(x = diagtime, y = time, size = age, color = treat)) + 
  geom_point(alpha = 0.3) + 
scale_size(range = c(.1, 24), name = "")
```




## 分組繪圖

* 將資料依據組別分割成子資料集
* 將每個子資料集繪製在不同的圖格
* 將所有子資料集的圖格合併呈現

```{r message=FALSE, warning=FALSE}
# plot by treat
ggplot(data = dd, aes(x = diagtime, y = time)) + geom_jitter() + 
  facet_grid(. ~ treat)
ggplot(data = dd, aes(x = diagtime, y = time)) + geom_jitter() + 
  facet_grid(treat ~ .)
# plot by cellcode
ggplot(data = dd, aes(x = diagtime, y = time)) + geom_jitter() + 
  facet_grid(. ~ cellcode)
# two factors
ggplot(data = dd, aes(x = diagtime, y = time)) + geom_jitter() + 
  facet_grid(treat ~ cellcode)
```

