# 基本函式 {#basicfunctiuon}



{R} 有許多
**函式**
(**function**),
函式是一種物件, 是指令的集合,
執行特定功能或運算工作的指令, 資料整理, 資料分析等,
透過函式,
擴展了 {R} 在程式語言的功能性與便利性.
函式內通常需輸入
**引數**
(**argument**).

{R} 基本系統 (base) 提供了一部分常用函式,
而更多不同類型的函式,
則由許多不同的學者貢獻到
{R} 系統 (contribution) 中,
這些函數都是用 {R} 程式語言寫成的.
例如, 統計常用函式
`mean()`, `var()`, `sd()`, `log()` 等.



## 函式語法


一個函式內通常需輸入
**引數**
(**argument**)
或是
**統計公式**,
**統計模型**,
(**formals**).
引數可以是一個以上,
有些引數一定要輸入,
稱為
**必要引數**
(**required argument**),
有些引數可以不用輸入,
稱為
**自選引數**
(**optional argument**),
另外一種引數則為
**省略引數**
(**ellipsis argument**)
這三種引可以同時存在一個函式內,
引數可以是數值, 文字, 資料框架或 {R} 的任何物件.
例如, 函式 ```log()``` 指令:    
```     
log(x, base = exp(1))     
```      
```log()``` 函式在 {R} 內設以自然數為底計算,
其中 `x` 為必備引數,
使用者必須自行輸入所要計算的數值作為引數值.
而 `base = exp(1)`
為選擇引數,
若使用者沒有輸入引數值,
函式 `log()` 內設以自然數 $e$ 為底,
當然, 使用者可以更動底數的設定值,
例如更動為以 $2$ 為底的獨度對數運算,
```log(x, base = 2)```.
```{r message=FALSE}
## basic function
x.vec = c(1:5)
x.vec           # show x.vec
mean(x = x.vec) # function mean() calculate mean, return a scalar
var(x = x.vec)  # function mean() calculate variance
sd(x.vec)       # function mean() calculate standard deviation
summary(x.vec)  # summarized statistics
## log function
x.vec <- c(1, 2, 3, 4, 5)
log(x = x.vec)  # take log for all elements in vector x.vec
log(x = x.vec, base = 2)
```


## 檢視的函式原始碼定義

{R} 函式的原始碼定義分成
S3 classes 函式 與 S4 classes 函式,
許多時候, 可以在 {R} 輸入函式名稱,
檢視 S3 classes 的函式.
例如,
`function.name()`,
查看函式的原始碼內容與計算過程.
有時必須使用 `methods("function.name")`,
`getAnywhere("function.name")`,
`stats:::function.name`
例如,
指令提示符號下輸入 `sd`,
查看函式 `sd` 的計算過程與引數.
```{r, message=FALSE}
## methods()
sd
t
methods(t)
methods(class = "ts")
```

若要檢視 S4 classes 的函式, 可以使用
`showClass("function.namme")`,
`showMethods("function.namme")`,
`getMethod("function.namme")`,
`selectMethod()`,
`existsMethod()`,
`hasMethod()`,
`removeClass()`,
`removeMethod()`,
`getClass()`,
`getSlots()`,
`slotNames()`,
`slot()`.
另外一種查看函式的原始碼內容與計算過程,
是下載原始碼使用文書處理軟體打開檔案檢視.
```{r eval=FALSE}
download.packages(pkgs = "package.name",
                  destdir = "C:/RData",
                  type = "source")
```



## 數列函式


{R} 有幾個產生數列的基本函式,
包含 `:`, `sequence()`,  `rep()` 等.


### 數列函式: seq() 與 sequence()


在統計運算中, 常需要產生數列向量,
例如產生
`[1,2,3,4,5]`,
`[1,3,5,7,9]`
等等,
可以使用 函式
`:` (冒號),
`seq()`
或
`sequence()`
等產生數列向量.
```{r message=FALSE}
## :
1:5
5:1
-1:3
```

數列函式
`seq()`
或
`sequence()`
的指令, 不受限只有整數,
可以任產生何實數數列.
```{r eval=FALSE}
seq(from = 1, to = 1, 
    by = ((to - from)/(length.out - 1)),
    length.out = NULL, 
    along.with = NULL, ...)
```
* `from = 1` 數列起始值
* `to = 1` 數列結束值
* `by` 數列每次增加值
* `length.out` 數列長度 (元素數目)
```{r}
## seq()
seq(from = 1, to = 5, by = 0.5)
seq(1, 5, 0.5)
seq(1, 5, length = 3)
seq(from = 0, to = 1, by = 0.1)
seq(from = 0, to = 2, by = 0.33)
sequence(c(3, 4, 5))
```

## 重複元素函式: rep()


另一個與
`seq()` 類似的函式
`rep()`,
可以產生相同重複元素的向量. 向量指令與其中引數分別為:
```{r eval=FALSE}
rep(x, times = 1, length.out = NA, each = 1)
```
* `x` 使用者想要相同重複元素的數值向量.
* `times` 數值向量 `x` 重複的次數.
* `each` 數值向量 `x` 的每個元素重複的次數.
* `length.out = NA` 數值向量 `x` 重複後的長度.
```{r}
## rep()
rep(0, times = 3)
rep(1, 5)
x.vec <- c(4, 5, 6)
rep(x.vec, times = 2)
rep(x.vec, each = 2)
rep(x.vec, each = 2, times = 3)
rep(x.vec, times = c(2, 2, 2))
rep(x.vec, times = c(1, 2, 3))
rep(x.vec, each = 2, len = 4)    # first 4 only.
```


## 算數函式 Arithmetic Computing Function


{R} 有許多內建的
**算數函式**
(**arithmetic function**),
包含指數, 對數,
Gamma 函數, Beta 函數,
三角函數, 反三角函數,
雙曲函數, 反雙曲函數 等等.

| 符號   | 定義                                                      |
|--------|------------------------------------------------------------------|
| -      | 減法運算 (Substraction, can be unary or binary)                  |
| +      | 加法運算 (Addition, can be unary or binary)                      |
| !      | 否定運算 (Unary not)                                             |
| *      | 乘法運算 (Multiplication, binary)                                |
| /      | 除法運算 (Division, binary)                                      |
| \^     | 指數乘冪運算 (Exponentiation, binary)                            |
| %%     | 整數除法的餘數 (Modulus, binary)                                 |
| %/%    | 整數除法的商數 (Integer divide, binary)                          |
| %*%    | 矩陣內積乘法 (Matrix product, binary)                            |
| %o%    | 矩陣外積乘法 (Outer product, binary)                             |
| %x%    | 矩陣 Kronecker 乘法 (Kronecker product, binary)                  |
| %in%   | 配對運算 (Matching operator, binary, in model formulae: nesting) |
| `round(x,  digits = 0)` | 設定小數位數 (數值會受到作業系統影響)        |
| `signif(x, digits = 6)` | 設定實數列印出的小數位數 (數值會受到作業系統影響)  |
| `trunc(x)` | 將 `x` 的小數截斷, 向 0 靠近                        |
| `ceiling(x)` | 大於 `x` 的最小整數                             |
| `floor(x)` | 小於 `x` 的最大整數                               |
| `sign(x)` | 求 `x` 的正負值, 回傳 1, 0, 或 -1.                |
| `abs(x)` | 求 `x` 的絕對值                                    |
| `sqrt(x)` | $\sqrt{x}$                                         |
| `exp(x)` | $e^x$                                             |
| `expm1(x)` |  當 $\vert x \vert \ll 1$, 計算 $e^{x}-1$          |
| `log(x)` | $\log (x)$                                          |
| `log10(x)` | $\log_{10} (x)$                                   |
| `log2(x)` | $\log_2 (x)$                               |
| `logb(x, base = z)` | $\log_z (x)$                           |
| `log1p(x)` |  當 $\vert x \vert \ll 1$, 計算 $\log(1+x)$                    |
| `gamma(x)` | $\Gamma (x) = (x-1)! = \int_0^\infty t^{(x-1)} \exp (-t) d t$  |
| `lgamma(x)` |   $\log_e [\Gamma (x)]$                                 |
| `beta(a, b)` | $B (a,b) = (\Gamma (a) \Gamma (b))\,/\, (\Gamma(a+b))$          |
|             |   $ = \int_0^1 t^{(a-1)} (1-t)^{(b-1)} d t$                     |
| `lbeta(a, b)` | $\log_e [B(a, b)]$                                            |
| `digamma(x)` | $\frac{d}{dx} \log_e [\Gamma (x)]$                   |
| `trigamma(x)` | $\frac{d^2}{d x^2} \log_e [\Gamma (x)]$               |
| `psigamma(x, deriv = 0)`| $\frac{d^p}{d x^p} \log_e [\Gamma (x)]$      |
| `sin(x) cos(x) tan(x)` |  三角函數 (trigonometric functions)                 |
| `asin(x) acos(x) atan(x)` |  反三角函數 (inverse functions)                      |
| `sinh(x) cosh(x) tanh(x)` |  雙曲函數 (hyperbolic functionsx)                    |
| `asinh(x) acosh(x) atanh(x)`|  反雙曲函數 (inverse hyperbolic functions)            |

Table: 算數函式 Arithmetic Computing Function 

```{r}
## Arithmetic Computing
## rounding
(x.vec <- 0.5 + c(-2:2))
round(x.vec) # IEEE rounding
(y.vec <- seq(-2, 2, by = 0.5))
(y.round <- round(y.vec)) # IEEE rounding
(y.trunc <- trunc(y.vec))
(y.signif <- signif(y.vec))
(y.ceil <- ceiling(y.vec))
(y.floor <- floor(y.vec))
cbind(y.vec, y.round, y.trunc, y.signif, y.ceil, y.floor)
#
(x.vec <-  0.5 + c(-2:3))
round(x.vec) # IEEE rounding
(y.vec <- seq(-2, 3, by = 0.5))
(y.round <- round(y.vec)) # IEEE rounding
(y.trunc <- trunc(y.vec))
(y.signif <- signif(y.vec))
(y.ceil <- ceiling(y.vec))
(y.floor <- floor(y.vec))
cbind(y.vec, y.round, y.trunc, y.signif, y.ceil, y.floor)
#
(y.vec <- seq(-2, 3, by = 0.5))
y.vec[trunc(y.vec) != floor(y.vec)]
y.vec[round(y.vec) != floor(y.vec + 0.5)]
#
(z.vec <- pi * 100 ^ (-1:3))
round(z.vec, 3)
signif(z.vec, 3)
#
## sign() abs()
sign(pi) # == 1
sign(-2:3)# -1 -1 0 1 1 1
abs(-2:3)
#
## log(), exp() calculation
(x.vec <- 1:3)
log(exp(x.vec))
(y.vec <- 10^(x.vec))
log10(y.vec)
log10(1e7) # = 7
#
## options(digits, scipen)
(z.vec <- pi * 100 ^ (-1:3)) # without change options
options(digits = 4, scipen = 0)
z.vec <- pi * 100^(-1:3)
print(z.vec / 1000, digits = 4)
options(digits = 4, scipen = 100)
print(z.vec / 1000, digits = 4)
#
options(digits = 4, scipen = 100)
x.vec <- 100 ^ -(1 + 2 * 1:3)
cbind(
  x = x.vec,
  log1px = log(1 + x.vec),
  log1p  = log1p(x.vec),
  exp    = exp(x.vec) - 1,
  expm1  = expm1(x.vec)
)
#
options(digits = 4, scipen = 0)
x.vec <- 100^(-(1 + 2 * 1:3))
cbind(
  x = x.vec,
  log1px = log(1 + x.vec),
  log1p  = log1p(x.vec),
  exp    = exp(x.vec) - 1,
  expm1  = expm1(x.vec)
)
```



## 組合與階乘函式: choose() 與 factorial()


{R} 內建的組合與階乘函式
`choose()`,
`lchoose()`,
`factorial()`,
`lfactorial()`,
其用法類似.

* `choose(n, k)` = $\binom{n}{k}$
* `fractorial(x)` = $x!$
* `k` 為正整數.
* `x` 與 `n` 為數值向量.
* `factorial()`, `lfactorial()` 回傳原始結果取對數值.

```{r}
## combination
## choose()
choose(n = 5, k = 2)
log(choose(n = 5, k = 2))
lchoose(n = 5, k = 2)
for (n in 0:5)
  print(choose(n, k = 0:n))

## factorial
factorial(x = 100)
log(factorial(x = 100))
lfactorial(x = 100)
lfactorial(x = 10000)
factorial(x = c(1, 3, 5))
```

## 選擇資料函式: all(), any(), which()

函式
`all(x)` 與
`any(x)`
可以用來查看特定向量物件 `obj.vec` 的元素是否符合某些特定條件,
回傳邏輯純量 `TRUE` 或 `FALSE`.
函式
`which()`
查看特定向量物件 `obj.vec` 的元素是否符合某些特定條件,
然後回傳一個下標向量, 紀錄向量物件符合某些特定條件的元素位置.
函式指令
`which.max()`
與
`which.min()`
是函式指令
`which()`
的延伸.
```{r eval=FALSE}
all(..., na.rm = FALSE)
any(..., na.rm = FALSE)
which(x, arr.ind = FALSE, useNames = TRUE)
```
其中 `...` 為輸入向量物件的條件判斷.
`all(x)`
與
`any(x)`
回傳一個純量 (scalar) 代表 `TRUE` 或 `FALSE`.
使用函式
`all(x)`
用來檢查邏輯向量 $\mathbf{x}$ 的所有元素是否都是 `TRUE`?
另一方面,
使用函式
`any(x)`
用來檢查 邏輯向量 $\mathbf{x}$ 的任一元素是否為 `TRUE`?
使用函式指令
`which(x)`
則回傳一個向量,
是邏輯向量 $\mathbf{x}$ 中的元素為 `TRUE` 所在的下標位置 (index).
`which(x)` 可使用引數 `arr.ind = TRUE` 是當 $\mathbf{x}$ 為 array (matrix) 時,
回傳 array (matrix) 的下標位置.
```{r}
## all(), any(), which()
(x.vec <- c(-1:2))
all(x.vec > 0)
any(x.vec > 0)
which(x.vec > 0)
which.max(x.vec)
which.min(x.vec)
#
(x.mat <- matrix(c(2, -1, -3,
                   -1,  2,  4,
                   -3,  4,  9),
                 nrow = 3, byrow = T))
all(x.mat > 0)
any(x.mat > 0)
which(x.mat > 0)
#
which(x.mat %% 2 == 0)
which(x.mat %% 2 == 0, arr.ind = TRUE)
```



## 排序函式 Ranking and Sorting



在 {R} 中有數個與排序相關的函式,
如
`rev()`,
`sort()`,
`order()`
與
`rank()`.


| 函式       | 說明                                                                 |
|------------+-----------------------------------------------------------------------|
| `rev(x)`   |  將向量 $\mathbf{x}$ 元素反轉列出 (reverse order)                             |
| `rank(x)`  |  向量 $\mathbf{x}$ 元素的對應排序 (returns the sample ranks of the values)   |
|            |  相同數值內設排序方式 `ties.method = "average"`                        |
| `sort(x)`  |   向量 $\mathbf{x}$ 從小到大列出 (sort a vector or factor, partially)       |
|            |  into ascending or descending order).                         |
| `order(x)` |  將向量 $\mathbf{x}$ 從小到大排序後的向量之元素        |

Table: 常見之排序函式

```{r eval=FALSE}
rev(x)
sort(x, decreasing = FALSE, na.last = NA, ...)
rank(x, na.last = TRUE,
     ties.method = c("average", "first", "last", "random", "max", "min"))
order(x, ..., na.last = TRUE, decreasing = FALSE,
        method = c("shell", "radix"))
```
這些函式的共用引數為:

* 引數 `x` 為向量 $\mathbf{x}$.
* 引數 `decreasing`:
  * `decreasing = FALSE` 為 {R} 內設從小到大排序.
  * `decreasing = TRUE` 則從大到小排序.
* 引數 `na.last`:
  * `na.last = TRUE` 為 {R} 內設將 NA 排序在最大.
  * `na.last = FALSE` 為 {R} 內設將 NA 排序在最小.
  * `na.last = NA` 為 {R} 內設將 NA 排除.


* 函式
`rev(x)`
回傳一個向量 $\mathbf{z}$, 是將向量 $\mathbf{x}$ 元素反轉.
* 函式
`sort(x)`
回傳一個向量 $\mathbf{z}$,
是將向量 $\mathbf{x}$ 的元素從小到大排序的結果列出.
* 函式 %使用函式指令
`rank(x)`
回傳一個向量 $\mathbf{z}$, 是將向量
$\mathbf{x}$ 每一個元素從小到大排序之後, $\mathbf{x}$ 元素之相對順序 (rank).

* `"average"`: 相同數值都是回傳平均排序值.
* `"first"`: 相同數值都是回傳依序由小到大不同排序值.
* `"last"`: 相同數值都是回傳依序由大到小排序值.
* `"random"`: 相同數值回傳隨機排序值.
* `"max"`: 相同數值回傳最大排序值.
* `"min"`: 相同數值回傳最小排序值.

```{r}
## reverse, rank, sort and order
## rev(): reverse elements
x.vec <- c(7, 7, 7, 6, 10, 9, 9, 9, NA, 8)
rev(x.vec)
## sort(): from the smallest to the largest
sort(x.vec)
## rank():
rank(x.vec, na.last = TRUE)
rank(x.vec, na.last = FALSE)
set.seed(1)
rank(x.vec, ties.method = "average")
rank(x.vec, ties.method = "first")
rank(x.vec, ties.method = "last")
rank(x.vec, ties.method = "random")
rank(x.vec, ties.method = "max")
rank(x.vec, ties.method = "min")
## order(): retrun index
## x.vec[] is the smallest one
order(x.vec)
x.vec[order(x.vec)]
## rank(): ties.method = "average"
x <- c(7, 9, 6, 7, 8, NA)
sort(x, na.last = FALSE)
rank(x, ties.method = "average", na.last = TRUE)
(x.ord <- order(x, na.last = FALSE))
x[x.ord] # = sort(x)
```


{R} 排序對缺失值 NA 處理要非常小心,
引數 `na.last = TRUE` 為 {R} 內設,
但在比較關係上, 對缺失值 NA 可有不同處理.



## 物件查看與強制轉換函式



{R} 的許多函式型式為
`is.object()`,
例如函式
`is.na()`,
`is.vector()`
等,
可以用來查看某一特定物件是否屬於某一類別.

{R} 的許多函式型式為
`as.object()`,
例如函式
`as.vector()`,
`as.matrix(()`
等,
可以用來某強制轉換一特定物件到所指定的物件類別.
```{r}

## is() and as()
# vector
x.vec <- c(1 / 1, 1 / 2, 1 / 3, 1 / 4, 1 / 5)
x.vec
is.vector(x.vec)
is.character(x.vec)
x.vec <- as.character(x.vec)
x.vec
##
b.df <- as.data.frame(matrix(c(1:24), nrow = 6, byrow = T))
is.matrix(b.df)
b.mat <- as.matrix(b.df)
b.mat
b.mat <- as.vector(b.mat)
b.mat
```

