# 基本統計函式 {#basicstat}

{R} 有許多統計函式,
可以對向量物件進行統計分析,
{R} 內建所有常見的基礎敘述統計量,
例如累加與乘積函式,
`sum()`,
`cumsum()`,
`diff()`,
`prod()`,
`cumprod()`;
樣本統計量函式,
例如,
`mean()`,
`median()`,
`var()`,
`sd()`,
`range()`,
`min()`,
`max()`,
`quantile()`,
`sample()` 等.



使用 {R} 的統計函式進行資料分析時,
須可別注意缺失值,
若資料物件中有缺失值,
一些 {R} 的統計函式須另外做特別處裡,
可以對資料物件中的缺失值,
先使用函式
`na.omit()`
處理,
然後再進行資料分析,
例如,
`mean(na.omit(x))`.
另外,
可使用統計函式內的通用引數,
`na.rm = T`,
例如,
`mean(x, na.rm = T)`
然後再進行資料分析,
對矩陣或資料框架物件做運算,
若資料物件中有缺失值,
常會有不可預期的結果必須小心.


| 格式           | 說明             |                                      |
|----------------+------------------+--------------------------------------------|
| `sum(x)`       | 加總和 (scalar) |  $y = \sum_i x_i$                    |
| `cumsum(x)`    | 累計加總和 (vector) | $z_j = \sum_{i \le j} x_i$      |
| `diff(x)`      | `x[i+1]-x[i]`  | $z_i = x_{i+1} - x_i$                  |
| `lag(x, k)`    |  `x[i-k]`      | $z_i = x_{i-k}$, 對應 `x[i]` 回傳 `x[i-k]`            |
| `lead(x, k)`  |  `x[i+k]`      | $z_i = x_{i+k}$, 對應 `x[i]` 回傳 `x[i+k]`            |
`prod(x)`      | 乘積 (product) |  $y = \prod_i x_i$                   |
| `cumprod(x)`   | 累計乘積  | $z_j = \prod_{i \le j} x_i$                        |
| `mean(x)`      | 平均值 (mean)   | $\bar{x} = \frac{1}{n} \sum_i x_i$    |
| `median(x)`    | 中位數 (median) |  $0.5$ quantile, $50^{th}$ percentile  |
| `var(x)`       | 變異數, 共變異數 | $s^2 = \frac{1}{n-1} \sum_i (x_i - bar{x})^2$    |
| `sd(x)`        | 標準差 (SD) | $s = \sqrt{s^2}$                             |
| `range(x)`     | 範圍 (range)  |  $(\min (x), \max (x))$                    |
| `min(x)`       | 最小值 |   $\min (x)$                                        |
| `max(x)`       | 最大值 |   $\max (x)$                                      |
| `quantile(x)`  | 百分位數 |                                  |
| `fivenum(x)`   | 五數摘要 | (five-number summary) $(\min, Q_1, \text{median}, Q_3, \max)$  |
| `sample(x)`    | 隨機抽樣 |   random sample                            |

Table: 基本統計函式


## 敘述統計函式


{R} 內建一些基本敘述統計, 如計算平均值與變異等.
`z <- range(x)` 函式回傳一個向量,
二個元素 $(\min(x), \max(x))$;
極大值與極小值分別為 `min(x)`, `max(x)`;
求取百分位值可以用 `quantile()`,
如 `quantile(x, probs = c(0.05, 0.25, 0.5, 0.75, 0.95)`.
`fivenum(x)` 回傳 $\mathbf{x}$ 向量 $(\min, Q_1, \text{median}, Q_3, \max)$.
```{r}
## basic descriptive statistics
x <- seq(-2, 3, 0.3)
x
sum(x)
cumsum(x)
diff(x)
prod(x)
cumprod(x)
mean(x)
median(x)
var(x)
sd(x)
range(x)
min(x)
max(x)
## quantile
y <- quantile(x, probs = c(0.05, 0.25, 0.5, 0.75, 0.95))
y
# IQR: inter-quantile range
iqr = y[4] - y[2]
iqr
## five numnber summary
fivenum(x)
# missing values
x[3] <- NA
x[7] <- NA
x
mean(x)
mean(na.omit(x))
mean(x, na.rm = T)
var(x, na.rm = T)
```



## 類別資料表格函數


在類別資料分析中,
常常會使用到
**列聯表**
(**contingency table**),
在 {R} 中, 一些函式用來製造或操作
**列聯表**
(**contingency table**),
例如,
`table()`,
`xtabs()`,
`as.table()`,
`is.table()`;
`ftable()`,
`read.ftable()`,
`wirte.ftable()`;
`as.data.frame()`;
`margin.table()`,
`prop.table()`,
`addmargins()`
等.
除此之外,
{R} 還有一些關於列聯表的套件,
例如,
`xtable`,
`vcd`,
`reshape2`,
`plyr`,
`dplyr`,
`tidyr`,
`tidyverse`
 等,
將資料產生或轉換成列聯表.
{R} 本身有一些分析列聯表的函式,
也有許多許多流行病學的套件與函式,
對
**列聯表**
進行分析.
例如,
`Epi`,
`epibasix`,
`epiDisplay` (之前為 `epicalc`),
`epifit`,
`epiR`,
`epitools`,
`RCOR`,
`pROC`
等,
可以進行流行病學分析,
套件主要分析能力大至相同,
但各別套件仍有其特徵.


類別資料的輸入常見有 2 種型式,
(a)
**個別資料**
(**individual data**,
**micro data**,
**case data**);
(b)
**聚集資料**
(**aggregated data**,
**macro data**,
**summarized data**,
**ecological data**).
個別資料內包含每一位
**個體**
(**subject**,
**individual**),
研究者為目前的研究目的所蒐集的第一手資料,
記錄著每一為個體的測量值,
個別資料有時稱為
**原始資料**
(**raw data**,
**primary data**,
**original data**).
資料只有摘要之後的結果,
是由其他來源所得到的資料,
沒有每一位個體的比變數觀測值,
例如沒有每一位個體的性別, 年紀等觀測值,
這種整理分析候的資料有時稱為
**二手資料**
或
**次級資料**
(**secondary data**).

個別資料可以經過整理成為聚集資料形態,
但是, 若遺失每一位個體的測量值, 只有聚集資料, 則無法回復原來的個別資料.
因此, 研究盡量使用每一位個體的測量值, 但有些時候, 無法得到每一位個體的測量值,
若資料內全是類別變數,
則個別資料與 聚集資料分析結論部會有差別,
但資料內若有連續變數如年紀, BMI 等,
將連續變數轉換成類別變數, 只呈現或分析聚集資料,
則會造成所謂的
**生態謬誤**
(**ecological fallacy**),
是指由 聚集資料 (團體) 所得到的推論,
不能反應 個別資料 (個人的真實) 所得到的推論,
所產生研究推論的誤導.


### 列聯表函式: table(), xtabs() 


使用函式
`table()`,
`xtabs()`,
可以從任何向量, 矩陣, 陣列, 資料框架
創造一個列聯表,
回傳一個
**列聯表**
物件.
函式
`table()`
回傳的物件稱為
`_contingency table_`.
這是一個 {R} 物件類別 (class)
為
`table`
之特殊物件.
使用函式
`as.table()`
可用來強制將矩陣或資料框架形成列聯表物件.
`as.matrix()` 強制將列聯表物件形成矩陣.
`as.data.frame()` 強制將列聯表物件形成資料框架.
`as.data.frame()` 是 `xtabs()` 的反函式.
使用函式 `is.table()` 可查看物件是否為列聯表物件.
使用函式 `table()` 須使用資料內個別變數或向量.
使用函式 `xtabs()` 可以從資料框架中,
利用統計模型公式 (model formula) 創造一個列聯表.
函式 `as.data.frame()` 則是函式 `xtabs()` 的反函式,
從列聯表物件創造一個資料框架.
```{r eval=FALSE}
table(variable_name, ...)
xtabs(formula, data)
```
其中常用引數如下.

* `formula`: 使用統計模型公式輸入.
* `data`: 資料框架名.
* `na.action = "na.omit"`: 缺失值處理方式.
* `exclude`: 排除類別水準的細項, 自動內設排除缺失值.	
* `useNA`: 處理缺失值選項.
  * `"no"`: 排除缺失值.
  * `"ifany"`: 納入缺失值, 若類別水準的計數 (count) 為正整數.
  * `"always"`: 永遠納入缺失值成為 1 類別水準.  即使類別水準的計數 (count) 為 0 仍然自成 1 個類別水準.


Prentice (1973) 報告一個研究,
關於年長退伍軍人罹患肺癌, 且無法接受手術之臨床試驗,
%病患在 Veteran's Administration 醫院隨機接受標準治療或新的化學療法,
病患在榮民醫院隨機接受標準治療方法或新的化學治療方法,
比較治療的主要結果變數為死亡時間,
變數名稱列在表. 
資料在檔案 **survVATrial.csv**.



| 變數            | 描述                                                           |
|-----------------|----------------------------------------------------------------|
| treat (therapy) | 治療組別: 0 = 標準; 1 = 新治療                                 |
| cellcode        | 細胞型態; 1 = 鱗狀細胞; 2 = 小細胞; 3 = 腺體細胞; 4 = 大細胞   |
| time            | 存活時間, 診斷日期至死亡日期, 單位以日計                       |
| censor          | 設限狀態: 0 = 設限; 1 = 死亡                                   |
| diagtime        | Karnofsky performance score, 診斷時身體狀態表現的分數          |
| diagtime        | 診斷到隨機分配的時間, 以月計                                   |
| age             | 診斷時的年齡 (以年計)                                          |
| prior           | 先前是否接受治療; 0 = 無; 1 = 有                               |





```{r message=FALSE, warning=FALSE}
dd <- read.table("./Data/survVATrial.csv",
                 header = TRUE,
                 sep = ",",
                 quote = "\"'",
                 dec = ".",
                 row.names = NULL,
                 # col.names,
                 as.is = TRUE,
                 # as.is = !stringsAsFactors,
                 na.strings = c(".", "NA"))
head(dd)
str(dd)
dd$treat <- factor(dd$treat, labels = c("placebo", "test"))
dd$cellcode <- factor(dd$cellcode, 
                      labels = c("squamous", "small", "adeno", "large"))
dd$censor <- factor(dd$censor, labels = c("survival", "dead"))
dd$prior <- factor(dd$prior, labels = c("no", "yes"))
head(dd)
str(dd)
## one-way table
## table()
table(dd$censor)
table(dd$cellcode)
## xtabs()
xtabs(~ censor, data = dd)
## two-way table()
## table()
dd.2tab = table(dd$cellcode, dd$censor)
dd.2tab 
class(dd.2tab)
## xtabs()
dd.2xtabs = xtabs(~ cellcode + censor, data = dd)
dd.2xtabs
class(dd.2xtabs)
## three-way table()
## table()
dd.3tab = table(dd$treat, dd$censor, dd$cellcode)
dd.3tab 
## xtabs()
dd.3xtabs = xtabs(~ treat + censor + cellcode, data = dd)
dd.3xtabs
```


### 列聯表函式: ftable()
函式
`table()`
或
`xtabs()`
對高維度列聯表的呈現類似 list 形式,
較不方便操作,
改使用函式
`ftable()`,
可以從任何向量, 矩陣, 陣列, 資料框架
創造一個
**扁平列聯表**
(**flat contingency table**),
**扁平列聯表**
是一個
`ftalbe`
類別 (class) 的矩陣物件,
其中變數 (欄位, column) 為分類因子變數,
另外再加上各組頻率數目,
每一列 (row) 代表每一種分類的類別水準 (level).
使用函式
`ftable()`
得到
`ftable` 物件,
在 {R} 的列印上,
會比
`table()`
或
`xtabs()`
得到
`_contingency table_` 物件
好看.

```{r}
## three-way table()
## ftable()
dd.3ftab = ftable(dd$cellcode, dd$treat, dd$censor)
dd.3ftab
```


### 列聯表函式: margin.table(), prop.table() 

 
使用函式
`margin.table()`
可以使用類別 (class) 為 `table` 的列聯表物件,
或是使用陣列型式 (array, matrix) 的列聯表物件
計算
**邊際總合**
(**marginal total**).
函式
`prop.table()`
從陣列型式 (array, matrix) 之列聯表物件,
計算列聯表物件的
**相對頻率**
(**relative frequency**).
函式
`addmargins()`
對列聯表物件進行邊際維度計算總和.

函式
`margin.table()`
與
函式
`prop.table()`
無法對
類別 (class) 為 `ftable` 的列聯表物件進行操作.
函式
`addmargins()`
可以對
類別 (class) 為 `table` 或 `ftable` 的列聯表物件進行操作.
```{r eval=FALSE}
margin.table(x, margin = NULL)
prop.table(x, margin = NULL)
addmargins(A, margin, ...)
```
其中引數


* `x`: `table` 物件.
* `A`: `table` 或 `ftable` 物件.
* `margin`: 維度下標或向量 (index/vector), 設定計算的邊際維度.
  * `margin = NULL`: 計算列聯表內總和或個別空格分率 (cell count/proportion).
  * `margin = 1`: 計算列聯表的列位 (row) 邊際總和或分率 (row marginal total/proportion).
* `margin = 2`: 計算列聯表的欄位 (column) 邊際總和或分率 (column marginal total/proportion).
* `margin = k`: 其餘維度則依此列推.

```{r}
## one-way table
## table()
dd.1tab = table(dd$cellcode)
dd.1tab
margin.table(dd.1tab)
prop.table(dd.1tab)
## xtabs()
dd.1xtabs = xtabs(~ censor, data = dd)
margin.table(dd.1xtabs)
prop.table(dd.1xtabs)
## two-way table()
## table()
dd.2tab = table(dd$cellcode, dd$censor)
dd.2tab 
## individual's cell count total and cell proportion
margin.table(dd.2tab)
prop.table(dd.2tab)
## condition on row
margin.table(dd.2tab, margin = 1)
prop.table(dd.2tab, margin = 1)
## condition on column
margin.table(dd.2tab, margin = 2)
prop.table(dd.2tab, margin = 2)
## xtabs()
dd.2xtabs = xtabs(~ cellcode + censor, data = dd)
dd.2xtabs
## cell count total and proportion 
margin.table(dd.2xtabs)
prop.table(dd.2xtabs)
## condition on row
margin.table(dd.2xtabs, margin = 1)
prop.table(dd.2xtabs, margin = 1)
## condition on column
margin.table(dd.2xtabs, margin = 2)
prop.table(dd.2xtabs, margin = 2)
```






## 機率函式與亂數生成函式

{R} 具有詳盡的機率函式與亂數生成函式參見表 \ref{tab:RDistFun**, 如令 $X$ 為一隨機變數 (random variable), 定義如下.


\[
\begin{aligned}
&  f = f(X = x) = \text{機率密度函數}\; F(x) = \int f(x) dx = \text{累積機率分配函數}\\
p &  =   F(q) = P (X \le q) = \text{累積機率分配函數, cumulative distribution function}  \\
q &  =   Q (u) = F^{-1} (p) = \text{分位數函數, quantile function}, \; \text{其中}\;  p \le P (X \le q) \\
d &  =  f(x) = F' (x) = P (X = x) = \text{機率密度分配函數, probability density function} \\
r &  =  R (r) = f^{-1} (x)  = \text{隨機亂數函數, random number} 
\end{aligned}
\]


在 {R} 中, 相同的機率函數 (probability function), 使用相同的機率名稱,
`ProbFun`,
在機率名稱, `ProbFun`, 之間,
加上 4 種不同的小寫字母, `p`, `q`, `d`, `r`,
產生不同的機率函式.
例如, `fProbFun`,
表示用相同的機率函式定義, 產生上述不同之結果.
非中央參數 (non-centrality parameter), `ncp` 現在僅用於累積分配函數,
此外還有函是 `ptukey()` 和 `qtukey()` 計算
Studentized Range Distribution.

 | 機率分配   |   {R} 函式名 (ProbFun)   |  引數    |
 |------------ +-------------------------+--------- |
 | beta |    `beta`  |    shape1, shape2, ncp       |
 | binomial |    `binom`  |    size, prob           |
 | Cauchy |    `cauchy`  |    location, scale       |
 | chi-squared |    `chisq`  |    df, ncp          |
 | exponential |    `exp`  |    rate                |
 | F |    `f`  |    df1, df1, ncp                   |
 | gamma |    `gamma`  |    shape, scale            |
 | geometric |    `geom`  |    prob                 |
 | hypergeometric |    `hyper`  |    m, n, k        |
 | log-normal |    `lnorm`  |    meanlog, sdlog    |
 | logistic |    `logis`  |    location, scale      |
 | negative binomial |    |nbinom |  |    size, prob   |
 | normal |    `norm`  |    mean, sd                |
 | Poisson |    `pois`  |    lambda                 |
 | Student's |    `t`  |    t  df, ncp              |
 | uniform |    `unif`  |    min, max               |
 | Weibull |    `weibull`  |    shape, scale        |
 | Wilcoxon |    `wilcox`  |    m, n                |

Table: 機率函式

* `p` 表示 **累積機率分配函數** (**cumulative distribution function, CDF**).
* `q` 表示 **分位數** (**quantile**),
符合 $u \le P (X < =  x)$ 的最小 $x$.
* `d` 表示 **機率密度函數** (**probability density function, pdf**).
* `r` 表示隨機模擬 **偽隨機亂數**, **隨機亂數**
生成函式 (**pseudo-random number generation function**, **random number**).
* `dProbFun` 的第一個參數是 $x$.
* `pProbFun` 的第一個參數是 $q$.
* `qProbFun` 的第一個參數是 $p$.
* `rProbFun` 的的第一個參數是 $n$, 生成亂數之數目.
* `pProbFun` 和 `qProbFun` 函數 都有邏輯引數 `lower.tail** 和 `log.p`. 
  * 若 `lower.tail = TRUE` (default), 機率計算為 $P (X \lr x)$. 
  * 若 `lower.tail = FALSE` 機率計算為 $P (X > x)$. 
  * 若 `log.p = TRUE`, 機率 $p$ 是以 `log(p)` 輸入與輸出.
* `dProbFun` 也有一個邏輯引數 `log`, 用來計算所要的對數機率值.

```{r}
# normal distribution
pnorm(1.96)
qnorm(0.975)
dnorm(1.96)
# Poisson distribution
rpois(10, 1)
rpois(10, 2)
rpois(10, 20)
## Cumulative distribution
## Pr(x <= 2)
ppois(2, 2)
ppois(4, 2)
ppois(6, 2)
# t distribution
qt(0.995, df = 2)
2*pt(-1.96, df = 2)
2*pt(-1.96, df = 30)
# upper 1% point for an F(1, 2) distribution
sqrt(qf(0.99, 1, 2))
```

通常產生亂數序列希望是不會重復的,
實際上, {R} 在現在操作視窗下, 第一次產生時亂數時,
從當下時間 (current time), 生成一個
**種子**
(**seed**)
出發,
不斷迭代更新產生隨機均等分配亂數 (uniform random number),
所以不同時間下執行 {R}, 啟用不同的種子, 隨後內部的隨機種子就已經改變了, 模擬亂數是不會重復的,
有時我們需要模擬結果是可重復的亂數序列,
此時需要用函式 `set.seed()`,
在每次產生偽隨機亂數之前, 把種子設定種子為某一特定正整數即可.


```{r}
## generate random number
## set.seed(): set initial value
## Caution use set.seed() everytime!
## uniform
runif(5)
runif(5)
set.seed(10)
runif(5)
set.seed(10)
runif(5)
# norm
rnorm(5)
rnorm(5)
set.seed(10)
rnorm(5)
set.seed(10)
rnorm(5)
##  normal + uniform
set.seed(10)
runif(5)
rnorm(5)
set.seed(10)
runif(5)
rnorm(5)
set.seed(10)
rnorm(5)
runif(5)
```



## 隨機抽樣函式 sample() 

在 {R} 中有一個常用的隨機抽樣函式, `sample()`, 用法如下.
若要重覆出現相同的隨機樣本, 須設定起始的一個
**種子**
(**seed**).

```{r eval=FALSE}
sample(x, size, replace = FALSE, prob = NULL)
```
* `x`  為一長度大於 1 的任意向量, 或是一個正整數.
* `size = k` 設定所要抽出之樣本數.
* `prob` 設定每一個個體被抽取之相對應機率或比率之向量, 
  - 若無設定值, 則每一個個體被抽取之相對應機率為相等.
* `replace = FALSE`  邏輯指令, 設定是否可重複抽取.

```{r}
## random sampling
letters
sample(letters, 5)
sample(letters, 5)
set.seed(1)
sample(letters, 5)
sample(letters, 5)
set.seed(1)
sample(letters, 5)
sample(letters, 5)
## sampling 5 subjects from 10 subjects
## without or with replacement
set.seed(1)
x <- 1:10
sample(x, size = 5, replace = FALSE) # (a) no resampling
sample(x, size = 5, replace = TRUE)  # (b) resampling
# permutation
set.seed(1)
x <- 1:10
sample(x, size = 10, replace = FALSE) # no resampling
# equal probability
set.seed(1)
x <- 1:10
sample(x, size = 5, replace = FALSE, prob = c(1:10))
sample(x, size = 5, replace = FALSE, prob = c(rep(1, 10) / 10.0))
# unequal rpobability
set.seed(1)
x <- 1:10
(prob.rs = c(seq(1, 10) / sum(seq(1, 10))))
sum(prob.rs)
sample(x, size = 5, replace = TRUE,  prob = seq(1, 10))
```

在臨床試驗或實驗性研究, 通常需要產生隨機分組名單,
可利用 `sample()`, 依照不同隨機指派方法, 產生不同隨機分組名單.
若要重覆出現相同的隨機樣本, 須設定起始的一個
**種子**
(**seed**).


```{r}
## clinical trials or experiments
## randomization
## random assign to two groups, total 20 subjects
## random assigning treatment groups
## 20 Bernoulli trials
set.seed(1)
sample(c(0, 1), size = 20, replace = TRUE)
sample(2, size = 20, replace = TRUE)

## random choose 10 subjects to group 1
set.seed(1)
sample(20, size = 10, replace = FALSE)

## block randomization
## total 5 blocks, block size 4, choose 2 subjects to group 1
set.seed(1)
replicate(5, sample(c(1:4), size = 2, replace = FALSE))
```

