# 資料迭代處理 {#purrr}


統計分析的第一步就是資料清理與資料處理,
通常可佔據整體統計分析的 70%-80% 時間.
資料清理包含同一個體重覆輸入觀測值,
錯誤輸入觀測值, 缺失值檢視與處理,
連續變數語類別變數的區分, 選取適當的個體,
資料排序與分組等等,
{R} 有許多資料處理的函式與套件,
但是 {R} 資料儲存有許多不同類型與格式,
包含 向量, 矩陣, 陣列, 列表等,
且 {R} 個別函式與套件, 統計模型接受的資料類型與格式各不相同,
因此讓使用者容易混淆而造成困擾.
{R} 提供 `apply()` 系列函式, 參見表 1.
功能強大, 但因接受的資料類型與格式各不相同,
讓初學者相當困惑.
套件 `plyr`, `dplyr`, 
`reshape`, `reshape2`, `purrr`,
`tidyr`, `tidyverse` 等,
提供較 {R} 容易理解的資料處理函式,
但是計算速度有差異, 且經常更新與改名,
也讓初學者相當困惑.


|              | **Output object** |            |           |         |  
|--------------|-----------|------------|-----------|---------|
| **Input object** | **array** | **data frame** | **list**| **nothing** |
| array        | apply     | .          | .         |  .      |
| data frame   |  .        | aggregate  | by        |  .      |
| list         | sapply    |  .         | lapply    |  .      |
| replicates   | replicate |  .         | replicate |  .      |
| function     | arguments | mapply     | mapply    |  .      |

Table 1: {R} 常見資料物件操作 `apply()` 函式


資料清理與整理, 以及變數轉換, 包含對同一資料的許多變數進行相同操作,
例如, 對所有連續變數計算平均值與標準差,
包含對同一資料的許多個體進行相同操作,
例如, 對所有個體計算 5 次考試成績的總分, 平均值與標準差等等.
這些通常須進行迴圈迭代運算.
{R} 套件 `plyr`, `dplyr`, 
`reshape`, `reshape2`, `purrr` 等有多些函式可讓使用者方便進行相同操作.
以下以資料 **糖尿病防治臨床試驗** 進行實例說明.


**糖尿病防治臨床試驗**

一位研究者進行一個大型糖尿病防治的臨床試驗,
比較標準治療 (standard) 與實驗治療 (experimental) 
對長期控制平穩的血糖與 預防嚴重糖尿病腎病變的療效.
研究主要目的是分析長期控制平穩的血糖, 主要反應變數以測量糖化血色素 (HbA1c) 為代表,
研究的次要目的是預防嚴重糖尿病腎病變, 
次要目的反應變數以是否出現顯微蛋白尿 (microalbuminuris) 的時間為代表.
研究在臨床試驗開始時,
紀錄受試者的一些基本資料,
例如年紀, 性別等,
同時紀錄可能會影響結果的一些臨床測量,
例如, 臨床試驗開始時的糖化血色素,
及受試者內生胰島素的 C-peptide 測量等.
研究資料在檔案 `DMDCCThba1c6.csv`,
變數說明在表 2.


| 變數           | 描述                                                              |
|----------------|-----------------------------------------------------------------|
| id             | 受試者編碼, 依照進入試驗的時間順序而編碼.                    |
| treat          | 治療組別: 0 = 傳統型治療; 1 = 加強型治療.               |
| etdrs0         | 試驗開始時視網膜病變嚴重程度指數: ETDRS grade.              |
| neur0          | 試驗開始時神經病變: 0 = 無; 1 = 有.                   |
| aer0           | 試驗開始時蛋白尿測量: albumin excretion rate (mg/24 h).     |
| microalb       | 治療後是否出現顯微蛋白尿: 0 = 無; 1 = 有.                |
| quart          | 治療後出現顯微蛋白尿的追蹤時間的季數或最後追蹤時間, 單位: 季. (quarterly visit number). |
| duration       | 治療後出現顯微蛋白尿的時間或最後追蹤的時間, 單位: 月.       |
| female         | 性別: 0 = 男性; 1 = 女性.                           |
| age            | 試驗開始時的年紀, 單位: 年.                             |
| adult         | 試驗開始時是否成年, 0 = $\le 17$, 1 = 是.                  |
| cpeptide       | 試驗開始時, 受試者內生胰島素的 C-peptide 測量.                |
| bmi            | 試驗開始時的 BMI (身體質量指數).                      |
| hba1c0         | 試驗開始時的 HBA1c 測量.                            |
| hba1c1-hba1c6 | 治療後 1-6 年, 每年 HBA1c 測量.                      |


Table 2. 糖尿病防治臨床試驗: 變數說明


```{r}
library(tidyverse)
dd <- readr::read_csv("./Data/DMDCCThba1c6.csv",
                      na = c(".", "", "NA"),
                      trim_ws = TRUE)
# glimpse(dd)
dd$treat = factor(dd$treat, labels = c("placebo", "test"))
dd$neur0 = factor(dd$neur0, labels = c("no", "yes"))
dd$microalb = factor(dd$microalb, labels = c("no", "yes"))
dd$adult = factor(dd$adult, labels = c("no", "yes"))
dd$female = factor(dd$female, labels = c("male", "female"))
print(dd, n = 5, width = Inf)
```

## 對資料變數欄位 (columns) 進行相同操作

{R} 套見 `purrr` 內函式群 `map()` 
可對對同一資料的許多變數進行相同操作,
例如, 對所有連續變數計算平均值與標準差.
函式群 `map()` 包含

* `map()` 回傳列表 list, 與 {R} base 函式 `lapply()` 類似.
* `map_lgl()` 回傳邏輯向量 logical vector.
* `map_int()` 回傳整數向量 integer vector.
* `map_dbl()` 回傳實數向量 double vector.
* `map_chr()` 回傳文字向量 character vector.
* `map_df()` 回傳資料框架 data.frame.


以 **糖尿病防治臨床試驗** 的 `DMDCCThba1c6.csv` 為例.
對連續變數 `bba1c4` -- `hba1c6` 計算算平均值與標準差.

```{r}
dd.con <- dd %>% 
  select(hba1c4:hba1c6) 
dd.con %>%
  map(mean, na.rm = TRUE)
dd.con %>%
  map_dbl(mean, na.rm = TRUE)
dd.con %>%
  map_dbl(sd, na.rm = TRUE)
dd.con %>%
  map_df(mean, na.rm = TRUE)
```


## 對資料個體列位 (rows) 進行相同操作

套見 `dplyr` 函式 `mutate()` 可以對資料個體列位 (rows) 進行相同操作,
產生新的變數與變數值,
但只能以向量進行操作, 若使用 {R} 函式, 有時無法接受向量, 
有時無法產生向量.
此時可以使用 `rowise()` 函式,
對資料個體列位 (rows) 進行相同操作函式.
例如, 對所有個體計算 5 次考試成績的總分, 平均值與標準差等等.
以 **糖尿病防治臨床試驗** 的 `DMDCCThba1c6.csv` 為例.
對連續變數 `bba1c4` -- `hba1c6` 計算算平均值與標準差.


```{r}
dd.con <- dd %>% 
  select(hba1c4:hba1c6)
dd.row_mean <- dd.con %>% 
  rowwise %>% 
  mutate(hba1c_row_mean = mean(c(hba1c4, hba1c5, hba1c6), na.rm = TRUE))
print(dd.row_mean, n = 5)
## compare simple mutate
dd.var_mean <- dd.con %>% 
  mutate(hba1c_row_mean = mean(c(hba1c4, hba1c5, hba1c6), na.rm = TRUE))
print(dd.var_mean, n = 5)
```

## 依據條件進行變數轉換

套見 `dplyr` 函式 `mutate()` 可以並用 函式 `case_when`, 
當個體列位 (row) 的變數值符合特定條件時, 進行不同的變數轉換.
```{r, eval=FALSE}
df %>%
  mutate(
    new_field = case_when(my_field == "something" ~ "result", 
                          my_field != "something else" ~ "other result", 
                          TRUE ~ "all other results")
  )
```
以 **糖尿病防治臨床試驗** 的 `DMDCCThba1c6.csv` 為例.
對順序變數 `etdrs0` (試驗開始時視網膜病變嚴重程度指),
簡化成 3 組, mild, moderate, severe.
```{r}
dd.et <- dd %>% mutate(
  et0cat3 = case_when(etdrs0 <= 2  ~ "mild",
                      etdrs0 > 2 & etdrs0 <= 4 ~ "moderate",
                      TRUE ~ "severe")) %>%
  select(etdrs0, et0cat3)
print(dd.et, n = 5)
```




## {R} 資料物件操作函式: apply()

使用函式
`apply()`
對一個 資料框架 (data frame), 矩陣 (matrix) 陣列物件 (array)
內之任一維度的邊際 (margins of an array) 執行同一個函式運算,
並回傳一向量, 陣列或列表.
函式指令為
```{r eval=FALSE}
apply(X, MARGIN, FUN, ...)
```
其中的主要引數分別為:

* `X` 為所要執行之陣列物件,
若資料物件 `X` 為 矩陣 或 資料框架,
則函式 `apply()`
會將該 矩陣 或 資料框架 轉換成 2-維度 陣列 (array).
* `MARGIN` 為陣列物件 `X` 的邊際維度序號.
  * `MARGIN = 1` 會對陣列 `X` 的第 1 個維度 (row) 執行函式,
例如, 對 矩陣 或 資料框架 的每一列 (row) 做運算.
  * `MARGIN = 2` 會對陣列 `X` 的第 2 個維度 (column) 執行函式,
例如, 對 矩陣 或 資料框架 的每一欄 (行, column) 做運算等等.
  * `MARGIN = k` 會對陣列 `X` 的第 $k$-維度 執行函式.
* `FUN` 為執行同一函式的名稱.

以 **糖尿病防治臨床試驗** 的 `DMDCCThba1c6.csv` 為例.
對連續變數 `bba1c4` -- `hba1c6` 計算算平均值與標準差.
```{r}
dd.con <- dd %>% 
  select(hba1c4:hba1c6) 
con.mean = apply(dd.con, 2, mean, na.rm = TRUE)
con.sd = apply(dd.con, 2, sd, na.rm = TRUE)
con.mean
con.sd
cbind(con.mean, con.sd)
rbind(con.mean, con.sd)
```
以 **糖尿病防治臨床試驗** 的 `DMDCCThba1c6.csv` 為例.
對連續變數 `bia1c4` -- `hbac16` 計算算平均值與標準差.
個體列位 (row) 的 `bia1c4` -- `hbac16` 計算算平均值與標準差.
```{r}
dd.con <- dd %>% 
  select(hba1c4:hba1c6) 
dd.row_mean <- apply(dd.con, 1, mean, na.rm = TRUE)
head(dd.row_mean)
```
{R} 函式 `colMeans()` 與 `rowMeans()` 也可進行快速計算平均值.
```{r}
dd.con <- dd %>% 
  select(hba1c4:hba1c6) 
colMeans(dd.con, na.rm = TRUE)
dd.row_mean <- rowMeans(dd.con, na.rm = TRUE)
head(dd.row_mean)
```



