# 日期時間處理 {#lubridate}


日期時間在醫學研究中, 是一個非常重要的變數,
然而對於日期時間的儲存, 列印與計算, 每一個軟體各不相同的處理方法.
原則上, 軟體對於日期時間的輸入通常是以文字型式輸入
**日歷時間`
(**calendar date and time`),
例如,
`"12/10/1979"`,
`"12/10/1979 20:30:10"`,
`"2/28/1947"`,
`"2-28-1947"`,
`022847`, `2Feb47`,
`"Feburary 2 1947"`
等,
{R} 讀入文字型式的日歷時間,
轉換成 {R} 的
``**日期時間類別物件`
(**date-time class object`).
{R} 的
``**日期類別物件`''
(**dates class object`).
{R} 有不同日期時間類別格式存在,
非別為
`Date`,
以及 `Date-Time` 類別,
而 `Time` 包含
`POSIXlt`
與
`POSIXct`
等 2 時間類別.
`Date` 類別 僅考慮以天數計算,
`Date-Time` 類別
考慮以總秒數計算,
{R} 以 January 1, 1970 為 第 0 天.

使用日期函式
`as.Date()`
可以將文字型式的日歷日期 (calendar date)
轉換成 {R} 的
**日期類別`
(**Dates class`)
物件.
使用日期函式
`strptime()`
可以將文字型式的日歷時間轉換成 {R} 的
``日期-時間類別物件'';
使用日期函式
`as.POSIXlt()`
與
`as.POSIXct()`
可以將 ``日期-時間類別物件'' 分別轉換成
**POSIXlt, POSIXct` 類別格式.
使用日期函式
`format()`
可以將 {R} 的 ``日期-時間類別物件'' 轉換成一般人可讀的文字型式的日期,
日, 星期, 月, 與時間.
`POSIXct`: 非常大的正整數, 通常儲存在 `data.frame` 中使用,
`POSIXlt`: 是一個列表物件 (list), 分別儲存 星期中的第幾天,
一年中的第幾天, 月份, 月中的第幾天等等.
{R} 的日期時間的內設有些複雜,
因此 {R} 有些專門日期時間套件,
例如 
`tidyverse` 套件系統提供 `lubridate` 套件,
或更完整的財務金融 `Rmetrics`  套件,
這些套件可以在處裡時間上變得較為方便.



## lubridate 套件的日期時間

`lubridate` 套件內日期時間資料, 
在`tidyverse` 套件系統的 `tibble` 物件呈現 3 種類型.

* `date` `tibble` 列印日期成 `<date>`.

* `time` `tibble` 列印時間成 `<time>`.

* `date-time` 資料同時包含日期時間 `tibble` 列印日期成 `<dttm>`.
這是 {R} 的 `POSIXct` 物件.


使用 `lubridate` 套件的函式 `today()` 或 `now()` 取得今日的日期時間.
{R} base 函式 `Sys.time()` 取得今日的日期時間之絕對數值為 `POSIXct` 物件, 可依照時區進行轉喚.
而函式 `Sys.Date()` 則依照電腦使用時區傳回 `Date` 物件.
```{r}
op <- options(digits.secs = 6)
Sys.time()
Sys.Date()
class(Sys.time())
class(Sys.Date())
## locale-specific version of date()
format(Sys.time(), "%a %b %d %X %Y")
Sys.Date()
## lubriate package
library(tidyverse)
library(lubridate)
today()
now()
class(today())
class(now())
```


不同程式語言系統的時間日期參照個不相同,
{R} 是以 UTC 時區 (Universal Time, Coordinated)
January 1, 1970, 0 時, UTC 0 分 0 秒 為 ``{0`'' (origin),
UTC 以國際原子時為計算基準, 修正了一些時間微小的飄移,
而 UTC 與 GMT (格林威治標準時間) 相差不多.


有 3 種方法可以創件日期時間物件.

* 從文字或字串轉換創件日期時間物件.
* 從個別 date-time 資料, 創件日期時間物件.
* 從已經建立的 date-time 物件或其他資料物件, 
進行運算而創件日期時間物件.


### 從文字或字串轉換創件日期時間物件

只要文字輸入時, 依照適當的日期時間順序即可創件日期時間物件.
也可加入時區.
```{r eval=FALSE}
ymd(..., quiet = FALSE, tz = NULL, 
    locale = Sys.getlocale("LC_TIME"), truncated = 0
)
```
其中引數 `tz` 為時區識別, `locale` 為地區識別.

```{r}
## strings -> date-time 
## date
library(lubridate)
ymd("2017-01-31")
mdy("January 31st, 2017")
dmy("31-Jan-2017")
## date and time
ymd_hms("2017-01-31 20:11:59")
mdy_hm("01/31/2017 08:01")
## without quotation
ymd(20170131)
## add time-zone
ymd(20170131, tz = "UTC")
##
x <- c("09-01-01", "09-01-02", "09-01-03")
ymd(x)
x <- c("2009-01-01", "2009-01-02", "2009-01-03")
ymd(x)
ymd(090101, 90102)
now() > ymd(20090101)
dmy(010210)
mdy(010210)
yq('2014.2')
##
## heterogeneous formats in a single vector:
x <- c(20090101, "2009-01-02", "2009 01 03", "2009-1-4",
       "2009-1, 5", "Created on 2009 1 6", "200901 !!! 07")
ymd(x)
```

## 從date-time 資料個別成分, 創件日期時間物件.

許多資料在儲存時, 是將年, 月, 日, 時, 分, 秒 等分開以變數 (欄位) 儲存.
在資料分析時才創件成為日期時間物件,
例如 {R} 的 `nycflights13` 套件的 `flights` 資料,
此資料是有關紐約機場班機起降時間記錄.
可使用函式 `make_datetime()` 創件日期時間物件.
```{r}
## nycflights13 package
library(nycflights13)
## store as separate variables
flights %>% 
  select(year, month, day, hour, minute)
## create date-time
flights %>% 
  select(year, month, day, hour, minute) %>% 
  mutate(departure = make_datetime(year, month, day, hour, minute))
##
```


### 從已經建立的其他資料物件創件日期時間物件

若資料以其他的物件形式儲存在 {R} 系統內, 
常使用函式 `as_datetime()` 與 `as_date()` 創件日期時間物件.
若是以數值輸入, 可分成以秒為單位或以日為單位輸入.
```{r}
as_datetime(today())
as_date(now())
## import as numeric values
## import as seconds from 1970-01-01 0:00:00
as_datetime(60 * 60 * 10) 
## import days from 1970-01-01
as_date(365 * 10 + 2) 
```




## 時區轉換

時區的變動與轉換, 常互造成錯誤.
函式 `with_tz()` 可以進行正確時區轉換,
而函式 `force_tz()` 則強迫變動時區.
例如台北時區為 2011-07-01 09:00:00 `Asia/Taipei`,
轉換成美國 Hawaii時區為 `HST`.
時區可參考 (https://en.wikipedia.org/wiki/List_of_tz_database_time_zones).
```{r}
## change time zone
meeting <- ymd_hms("2020-10-10 09:00:00", tz = "Asia/Taipei")
with_tz(meeting, "HST")
## force change 
mistake <- force_tz(meeting, "America/Chicago")
mistake
with_tz(mistake, "Asia/Taipei") 
```


## 取出 date-time 資料的個別成分


一個完整 date-time 物件, 其資料包含年, 月, 日, 時, 分, 秒, 時區等訊息.
若要取出 date-time 資料的個別成分,
可藉由函式 
`year()`, `month()`, `mday()` (一個月內的天數 1--31), 
`yday()` (一年內的天數 1--366), 
`wday()` (一週內的天數 1--7), 
`hour()`, `minute(), `second()`.
其中 `month()` 與 `wday()` 可使用引數 `label = TRUE` 回傳簡寫標註文字, 如 Jan, Mon.
而使用引數 `bbr = FALSE` 回傳完整標註文字, 如 January, Monday. 
這些函式也可用來更動 date-time 物件部分成分.
```{r}
datetime <- ymd_hms("2016-07-08 12:34:56")
year(datetime)
month(datetime)
mday(datetime)
yday(datetime)
wday(datetime)
## labels 
month(datetime, label = TRUE)
wday(datetime, label = TRUE, abbr = FALSE)
## change components
(datetime <- ymd_hms("2016-07-08 12:34:56"))
year(datetime) <- 2020
datetime
month(datetime) <- 01
datetime
```


函式 `floor_date()`, `round_date()`, `ceiling_date()` 
可將 date-time 物件簡化成最近的時間單位.
```{r eval=FALSE}
round_date(x, unit = "second", week_start = getOption("lubridate.week.start", 7))
```
其中引數 `unit` 可為
`second`, `minute`, `hour`, `day`, `week`, `month`, `bimonth`, 
`quarter`, `season`, `halfyear` `year`.
引數 `week_start` 為每週起始計算, 1 = Monday, 7 = Sunday.	
```{r}
x <- ymd_hms("2009-08-03 12:01:59.23")
floor_date(x, ".1s")
floor_date(x, "second")
floor_date(x, "minute")
floor_date(x, "hour")
floor_date(x, "day")
floor_date(x, "week")
floor_date(x, "month")
floor_date(x, "bimonth")
floor_date(x, "quarter")
floor_date(x, "season")
floor_date(x, "halfyear")
floor_date(x, "year")
```
可自行比較 `round_date()`, `ceiling_date()` 的差異.


## 計算時間長度

資料分析常常需要輸入持續時間長度或是計算二個 date-time 物件之間的時間長度.
`lubridate` 套件有數種計算時間長度的工具.

* `duration` 創建以秒計算的時間長度的物件.
* `period` 創建以人類文明的時間單位計算時間長度, 例如依照日歷的 years, months, days.
* `interval` 計算二個 date-time 物件之間的時間長度.


### `duration` 創建以秒計算的時間長度的物件

`duration()` 系列函式用來輸入持續時間長度, 創建以秒計算的時間長度的物件
```{r eval=FALSE}
duration(num = NULL, units = "seconds", ...)
```
其中引數 `num` 為數值, `units` 為計算時間的單位.
`duration` 物件的時間計算是固定的, 例如,
Minutes = 60 seconds, hours = 3600 seconds, days = 86400 seconds, weeks = 604800.
這些 `duration()` 系列函式包含 
`dseconds(x = 1)`, 
`dminutes(x = 1)`,
`dhours(x = 1)`,
`ddays(x = 1)`,
`dweeks(x = 1)`,
`dmonths(x = 1)`,
`dyears(x = 1)`,
`dmilliseconds(x = 1)`,
`dmicroseconds(x = 1)`,
`dnanoseconds(x = 1)`,
`dpicoseconds(x = 1)`,
`is.duration(x)`  等.
```{r}
## ### Separate period and units vectors
duration(num = 90, units = "seconds")
duration(num = 1.5, units = "minutes")
## Units as arguments
duration(day = -1)
duration(second = 90)
duration(second = 3, minute = 1.5, hour = 2, day = 6, week = 1)
duration(hour = 1, minute = -60)
## Elementary construction
dseconds(x = 1)
dminutes(x = 3.5)
```

### `period` 創建以人類文明的時間單位計算時間長度


`period()` 系列函式用來輸入持續時間長度, 
依照日歷的 years, months, days 計算.
例如, 2009-01-01 起計算 1 year = 365 days,
但 2012-01-01 起計算 1 year = 366 days.
`period` 物件的時間長度並不固定,
而是依據 date-time 物件所在的時際日歷而定.
若當年度有潤秒, 則 1 min > 60 seconds.
`period` 物件是人類文明使用的 `clock time`.

`seconds()`, 
`minutes()`, 
`hours()`, 
`days()`, 
`weeks()`, 
`months()`,
`years()`, 
`milliseconds()`, 
`microseconds()`,
nanoseconds()`, 
`picoseconds()`, 
`period_to_seconds()`,
`seconds_to_period()` 等.
```{r}
period(num = 1, units = "days")
period(c(3, 1, 2, 13, 1), c("second", "minute", "hour", "day", "week"))
## Units as arguments
period (second = 90, minute = 5)
period(second = 3, minute = 1, hour = 2, day = 13, week = 1)
## Elementary Construction
x <- ymd("2009-08-03")
x
x + days(1) + hours(6) + minutes(30)
x + days(100) - hours(8)
## compare DST handling to durations
boundary <- ymd_hms("2009-03-08 01:59:59", tz="America/Chicago")
boundary + days(1) # period
boundary + ddays(1) # duration
is.duration(as.Date("2009-08-03")) # FALSE
is.duration(duration(days = 12.4)) # TRUE
is.period(as.Date("2009-08-03")) # FALSE
is.period(period(months= 1, days = 15)) # TRUE
```




### `interval` 計算二個 date-time 物件之間的時間長度.

`interval()` 系列函式用來計算二個 date-time 物件之間的時間長度.
```{r eval=FALSE}
interval(start = NULL, end = NULL, tzone = tz(start))
```
若起始 date-time 物件早發生於結束 date-time 物件,
則 `interval` 物件計算為正值.
`interval` 物件計算依照日歷的 years, months, days 計算.
`start %--% end` 等同於 `interval()`,
`is.interval(x)` 檢查是否為 `interval` 物件,
`int_start(int)`,
`int_start(int) <- value`,
`int_end(int)`,
`int_end(int) <- value`等可變更起始與結束時間點,
`int_length(int)` 以秒計算,
`int_flip(int)` 翻轉起始與結束時間點,
`int_shift(int, by)` 起始與結束時間點進行前後移動,
`int_overlaps(int1, int2)` 檢查二個 `interval` 物件是否重覆,
`int_standardize(int)` 確保所有 `interval` 物件為正值, 若無則翻轉,
`int_aligns(int1, int2)`檢查二個 `interval` 物件是否有相同起始與結束時間點,
`int_diff(times)` 類似 {R} base `POSIXt` 與 `Date` 的 diff() 函式, 
但回傳 `interval` 物件, 而不是 {R} base 的 `difftime` 物件.
```{r}
interval(ymd(20090201), ymd(20090101))
date1 <- ymd_hms("2009-03-08 01:59:59")
date2 <- ymd_hms("2000-02-29 12:00:00")
interval(date2, date1)
interval(date1, date2)
## Elementary Construction
is.interval(period(months = 1, days = 15)) # FALSE
is.interval(interval(ymd(20090801), ymd(20090809))) # TRUE
int <- interval(ymd("2001-01-01"), ymd("2002-01-01"))
int_start(int)
int_start(int) <- ymd("2001-06-01")
int
int <- interval(ymd("2001-01-01"), ymd("2002-01-01"))
int_end(int)
int_end(int) <- ymd("2002-06-01")
int
int <- interval(ymd("2001-01-01"), ymd("2002-01-01"))
int_length(int)
int <- interval(ymd("2001-01-01"), ymd("2002-01-01"))
int_flip(int)
int <- interval(ymd("2001-01-01"), ymd("2002-01-01"))
int_shift(int, duration(days = 11))
int_shift(int, duration(hours = -1))
int1 <- interval(ymd("2001-01-01"), ymd("2002-01-01"))
int2 <- interval(ymd("2001-06-01"), ymd("2002-06-01"))
int3 <- interval(ymd("2003-01-01"), ymd("2004-01-01"))
int_overlaps(int1, int2) # TRUE
int_overlaps(int1, int3) # FALSE
int <- interval(ymd("2002-01-01"), ymd("2001-01-01"))
int_standardize(int)
int1 <- interval(ymd("2001-01-01"), ymd("2002-01-01"))
int2 <- interval(ymd("2001-06-01"), ymd("2002-01-01"))
int3 <- interval(ymd("2003-01-01"), ymd("2004-01-01"))
int_aligns(int1, int2) # TRUE
int_aligns(int1, int3) # FALSE
dates <- now() + days(1:3)
int_diff(dates)
```
