# 因子資料處理 {#forcats}


**因子物件**
(**factor**)
為處理
**類別資料**
(**categorical data**),
提供的一種有效的方法.
**類別變數**
將變數值分成互斥的類別水準,
在類別變數定義中的特定幾種類別水準是否有大小差距,
又可分類成
**名目變數**
(**nominal variable**)
與
**有序變數**
(**ordinal variable**),
或稱
**名目尺度**
與
**順序尺度**.


在 {R} 中特別使用
**因子**
(**factor**)
來表示.
因子是一種特殊的文字向量,
文字向量中的每一個元素, 取一個離散值,
因子物件有一個特殊屬性, 稱為
**層次**,
**水平**,
**水準**
或
**類別水準**
(**levels**),
表示這組所有可能的離散值.
因子常常是用文字或字串輸入,
有時會使用數值或整數代表,
一但變數設定為因素或因子向量,
{R} 在列印或輸出時,
並不會加上雙引號 `"`,
且數值或有大小順序的文字, 
{R} 在統計分析上都必須特別處理.

在 {R} 中若要設定因子,
可以簡單地用函式
`factor()`
產生無序因子物件.   
`tidyverse` 套件系統提供 `forcats` 套件,
主要用來處理因子變數與類別資料.



## forcats 套件: 基本函式


`forcats` 套件的基本函式包含

* `fct_count(f, sort = FALSE, prop = FALSE)`: 計算類別水準數目.
* `fct_unique(f)`: 呈現專一類別水準名稱.
* `fct_c(f1, f2)`: 合併不同類別水準的 2 個因子物件.


```{r}
library(dplyr)
library(ggplot2)
library(forcats)
library(kableExtra)
set.seed(100)
letters[1:5]
f <- factor(sample(letters[1:5])[rpois(100, 5)])
table(f)
fct_count(f)
fct_count(f, sort = TRUE)
fct_count(f, sort = TRUE, prop = TRUE)
##
f1 <- factor(letters[1:3])
f2 <- factor(letters[c(1, 2, 23)])
f1
f2
fct_c(f1, f2)
```





## 移除或增加部分類別水準

資料分析中常因抽樣 0 值, 而必須特別處理,
例如必須移除部分類別水準或是必須增加因子變數中的類別水準.
下列函式可以執行這些功能.
```{r eval=FALSE}
fct_drop(f, only) # R baes  base::droplevels()
fct_expand(f, ...)
fct_explicit_na(f, na_level = "(Missing)")
```
函式 `fct_drop()` 可以移除部分類別水準, 
函式 `fct_expand()` 可以增加因子變數中的類別水準.
函式 `fct_explicit_na` 可以明確設性缺失值為 1 項類別水準.


```{r}
f <- factor(c("F", "M"), levels = c("F", "M", "Other"))
f
fct_drop(f)
# Set only to restrict which levels to drop
fct_drop(f, only = "F")
fct_drop(f, only = "Other")
## 
fct_expand(f, "B", "T")
##
f <- factor(c("F", "M", "M", "F", "F", "B", "T", NA, NA))
f
fct_explicit_na(f)
fct_explicit_na(f, na_level = "Other")
```


 
## 改變類別水準函式

因子變數中的類別水準的名稱呈現, 常常視需求而更改,
例如, `H` 改成 `High`, `F` 改成 `female` 等等.
函式 `fct_recode()` 可以改變的名稱呈現.
```{r}
x <- factor(c("apple", "bear", "banana", "dear"))
x
fct_recode(x, fruit = "apple", fruit = "banana")
# If you name the level NULL it will be removed
fct_recode(x, NULL = "apple", fruit = "banana")
# When passing a named vector to rename levels use !!! to splice
x <- factor(c("apple", "bear", "banana", "dear"))
levels <- c(fruit = "apple", fruit = "banana")
fct_recode(x, !!!levels)
##
x <- factor(c("F", "M", "M", "F", "F", "B", "T"))
x
fct_recode(x, Male = "M", Female = "F", Other = "B", Other = "T")
```


函式 `fct_collapse()` 可以改變的名稱呈現,
將不同類別水準合併且更名.
```{r}
##
x <- factor(c("F", "M", "M", "F", "F", "B", "T"))
x
fct_collapse(x, Biological = c("M", "F"),
             Other = "B", Other = "T")
```

函式 `fct_other()` 可將部分類別水準合併或移除.
```{r eval=FALSE}
fct_other(f, keep, drop, other_level = "Other")` 
```
其中引數 `keep`, `drop` 保留或移除部分原有類別水準,
將其餘類別水準合併成 `other_level`.
```{r}
x <- factor(rep(LETTERS[1:4], times = 3))
x
fct_other(x, keep = c("A", "B"))
fct_other(x, drop = c("A", "B"), other_level = "change")
```




## 改變或合併類別水準函式  fct_lump()


因子變數中的類別水準常常因頻率過低影響分析與推論,
常常常須要合併類別水準.
系列函式 `fct_lump()` 可將部分類別水準合併.

* `fct_lump_min()`:  合併類別水準頻率計數低於設定的最小值.    
* `fct_lump_prop():  合併類別水準相對頻率低於設定的最小值   
* `fct_lump_n()`: 合併類別水準最多 n 種主要類別.
* `fct_lump_lowfreq()`: 合併類別水準, 且確保 `other` 類別的頻率仍是最低.
函式使用程式語言結構為
```{r eval=FALSE}
fct_lump(f, n, prop, w = NULL, other_level = "Other",
         ties.method = c("min", "average", "first", "last", "random", "max"))
fct_lump_min(f, min, w = NULL, other_level = "Other")
fct_lump_prop(f, prop, w = NULL, other_level = "Other")
fct_lump_n(f, n, w = NULL, other_level = "Other",
  ties.method = c("min", "average", "first", "last", "random", "max"))
fct_lump_lowfreq(f, other_level = "Other")
```
其中引數 `f` 為因子向量, 
`n` 設定最多 n 種主要類別,
`prop` 設定正值百分率, 合併小於 `prop` 的類別,
設定負值百分率, 合併大於 `prop` 的類別.
`w` 設定權重.
`other_level` 設定合併後的類別名稱.
`ties.method` 處理相同排序方式.
`min` 保留至少出現 min 次類別.
```{r}
x <- factor(rep(LETTERS[1:9], times = c(40, 10, 5, 27, 1, 1, 1, 1, 1)))
x %>% table()
x %>% fct_lump_n(3) %>% table()
x %>% fct_lump_prop(0.10) %>% table()
x %>% fct_lump_min(5) %>% table()
x %>% fct_lump_lowfreq() %>% table()
##
set.seed(123)
x <- factor(letters[rpois(50, 5)])
x
table(x)
table(fct_lump_lowfreq(x))
## Use positive values to collapse the rarest
fct_lump_n(x, n = 3)
fct_lump_prop(x, prop = 0.1)
## Use negative values to collapse the most common
fct_lump_n(x, n = -3)
fct_lump_prop(x, prop = -0.1)
## Use weighted frequencies
w <- c(rep(2, 25), rep(1, 25))
fct_lump_n(x, n = 5, w = w)
fct_lump_n(x, n = 6)
fct_lump_n(x, n = 6, ties.method = "max")
## Use fct_lump_min() to lump together all levels with fewer than `n` values
table(fct_lump_min(x, min = 10))
```


以第 5 章中 **退伍軍人肺癌臨床試驗** 資料 (**survVATrial.csv**) 為例,
細胞型態 `cellcode` 有 4 種類別.
將類別水準合併成 2 種主要類別, 其餘類別合併.
```{r}
dd <- read.table("./Data/survVATrial.csv",
                 header = TRUE,
                 sep = ",",
                 quote = "\"'",
                 dec = ".",
                 row.names = NULL,
                 # col.names,
                 as.is = TRUE,
                 # as.is = !stringsAsFactors,
                 na.strings = c(".", "NA"))
head(dd)
str(dd)
dd$treat <- factor(dd$treat, labels = c("placebo", "test"))
dd$cellcode <- factor(dd$cellcode, 
                      labels = c("squamous", "small", "adeno", "large"))
dd$censor <- factor(dd$censor, labels = c("survival", "dead"))
dd$prior <- factor(dd$prior, labels = c("no", "yes"))
head(dd)
str(dd)
##
dd %>% select(cellcode) %>% table()
dd %>% select(cellcode) %>% 
  mutate(cellcode = fct_lump(cellcode, n = 1)) %>% 
  table()
```



## 類別水準的頻率排序函式 fct_infreq()

函式系列 `fct_infreq()` 可將類別水準的頻率排序記錄.

* `fct_inorder()`: 依照類別水準出現的次序排序.      
* `fct_infreq()`: 依照類別水準的頻率排序 (由多到少).     
* `fct_inseq()`: 依照類別水準的儲存數值排序.      

```{r}
f <- factor(c("b", "b", "a", "c", "c", "c"))
f
fct_inorder(f)
fct_infreq(f)
##
f <- factor(1:3, levels = c("3", "2", "1"))
f
#> Levels: 3 2 1
fct_inseq(f)
```

以第 5 章中 **退伍軍人肺癌臨床試驗** 資料 (**survVATrial.csv**) 為例,
細胞型態 `cellcode` 有 4 種類別.
```{r}
dd %>% select(cellcode) %>% table()
## fct_inorder()
dd %>% select(cellcode) %>% 
  mutate(cellcode = fct_inorder(cellcode)) %>% 
  table()
## fct_infreq()
dd %>% select(cellcode) %>% 
  mutate(cellcode = fct_infreq(cellcode)) %>% 
  table()
## fct_inseq()
dd %>% select(cellcode) %>% 
  mutate(cellcode = fct_inseq(factor(as.numeric(cellcode)))) %>% table()
```
以第 5 章中 **退伍軍人肺癌臨床試驗** 資料 (**survVATrial.csv**) 為例,
細胞型態 `cellcode` 有 4 種類別.
首先繪製長條圖.
```{r}
## barplot
ggplot(dd, aes(x = cellcode)) + 
  geom_bar() + 
  coord_flip()
```
圖中的類別出現並非照類別水準的頻率順序,
函式 `fct_infreq()` 可將類別水準的頻率排序記錄.
```{r}
ggplot(dd, aes(x = fct_infreq(cellcode))) + 
  geom_bar() + 
  coord_flip()
```





## 依照其他變數將類別重新排序函式 fct_reorder()

因子變數中的類別水準常常因其他變數而須將類別重新排序.

* `fct_rev(f)`: 將反轉原有類別出現的排列順序.
* `fct_shuffle(f, n = 1L)`: 將原有類別出現的排列順序隨機變更.
* `fct_reorder(.f, .x, .fun = median, ..., .desc = FALSE)`
* `fct_reorder2(.f, .x, .y, .fun = last2, ..., .desc = TRUE)`
* `first2(.x, .y)` 
* `last2(.x, .y)`

`fct_reorder()` 將因子 `f` 類別出現的排列順序依照其他變數更動,
`fct_reorder2()` 保留因子 `f` 原有類別出現的排列順序.
當 `y` 變數依照 `x` 變數排序, 函式 `first2(.x, .y)` 與 `last2(.x, .y)`  
可尋找 `y` 變數的最前與最後的 2 個數值.
其中引數

* `.f`: 為主要因子變數.
* `.x, .y`: 為其他變數.
* `.fun`: 為摘要函式.
* `.desc = FALSE` 由小到大排序.

```{r}
f <- factor(c("a", "b", "c"))
fct_rev(f)
fct_shuffle(f)
fct_shuffle(f)
##
df <- tibble::tribble(
  ~color,     ~a, ~b,
  "blue",      1,  2,
  "green",     6,  2,
  "purple",    3,  3,
  "red",       2,  3,
  "yellow",    5,  1
)
df$color <- factor(df$color)
##
fct_reorder(df$color, df$a, min)
fct_reorder2(df$color, df$a, df$b)
```

以第 5 章中 **退伍軍人肺癌臨床試驗** 資料 (**survVATrial.csv**) 為例,
細胞型態 `cellcode` 有 4 種類別.
```{r}
boxplot(time ~ cellcode, data = dd)
boxplot(time ~ fct_reorder(cellcode, time), data = dd)
boxplot(time ~ fct_reorder(cellcode, time, .desc = TRUE), data = dd)
```

