--- 
title: "R 資料科學與統計"
author: "林建甫 Jeff Lin"
date: "`r Sys.Date()`"
site: bookdown::bookdown_site
documentclass: book
bibliography: [book.bib, packages.bib]
biblio-style: apalike
link-citations: yes
description: "R 資料科學與統計"
---



```{r echo=FALSE, message=FALSE, results='hide'}
library(bookdown)
library(rsconnect)
library(rmarkdown)
# https://2020rbiost.netlify.app/
# bookdown::publish_book(render = 'local')
library(knitr)
opts_chunk$set(tidy.opts=list(width.cutoff=80, tidy=TRUE, highlight=FALSE, collapse=TRUE), fig.width = 4.5, fig.height = 3.5, message=FALSE)
# show text in hook1
hook1 <- function(x){ gsub("```\n*```r*\n*", "", x) }
hook2 <- function(x){ gsub("```\n+```\n", "", x) }
knit_hooks$set(document = hook1)
```

# Prerequisites {-}



R 可視為統計數學軟體, 也是一種程式語言,
而近年來的發展, R 更成為資料科學的熱門的工具之一.
R 是一個免費的統計分析軟體 (open-source, GNU General Public License),
R 由一群跨國際的志工人員組成的 {R} 核心發展組織 (R core-development team) 所維持, 運作與持續更新發展.


目前對初學者的 R 入門學習有二大主要論點, 
一為學習使用 R Base 原始語言與原始套件, 
二為直接學習外部套件, 如 ggplot2, tidyverse 系統.
無論哪一種方式各有其優缺點.
個人認為對未來必須經常性使用 R 進行資料分析工作的初學者,
則建議先學習使用 R Base 原始語言.
對於未來僅在少數時間必須使用 R 進行資料分析工作,
或是僅在統計學上課使用, 
則建議學習 ggplot2, tidyverse 等外部套件.
至於已經具有其他程式語言基礎, 則二者學習方式無多大差別.
作者個人對學習使用 R Base 原始語言與原始套件的介紹, 可參考
[R 程式語言與醫學統計](https://www.jefflinmd.com/book/rintro/).


目前有許多 R 書籍, 寫作本書主要是為了個人上課方便使用,
假設讀者沒有太多統計資料分析概念或經驗,
也無程式語言寫作經驗.
本書的主要寫作對象為醫師或醫學研究人員,
以及使用 R 輔助學習統計的大學生為主. 
本書使用 R **bookdown** package 寫作 [@R-bookdown], 方便隨時更新內容.


本書前面章節資料使用醫學相關資料或是基礎統計學相關資料,
先降低資料的複雜性有助於了解 R 統計程式語言的核心,
後面章節再導入大數據分析.
本書關於 R base 多數摘取本人 R base 內容,
[R 程式語言與醫學統計](https://www.jefflinmd.com/book/rintro/),
後面章節主要介紹使用 ggplot2, tidyverse 系統套件進資料分析工作,
主要參考來源 https://r4ds.had.co.nz/ 與 https://rstudio-education.github.io/hopr/.
但學習歷程很難將二者完全切割,
通常會交錯並進.


```{r include=FALSE}
# automatically create a bib database for R packages
knitr::write_bib(c(
  .packages(), 'bookdown', 'knitr', 'rmarkdown'
), 'packages.bib')
```

